【裁判字號】    94,重訴,31
【裁判日期】    950105
【裁判案由】    擄人勒贖等
【裁判全文】
臺灣桃園地方法院刑事判決              94年度重訴字第31號
公  訴  人  臺灣桃園地方法院檢察署檢察官
被      告  卯○○原名鄭立新.
                    國民
選任辯護人  廖年盛律師
被      告  乙○○
                    國民
                      樓
選任辯護人  廖忠信律師
被      告  寅○○
                    國民
                    現另案於臺灣桃園監獄執行
指定辯護人  本院公設辯護人丑○○
                          杜逸.
被      告  癸○○
                    國民
選任辯護人  吳金棟律師
被      告  己○○
                    國民
                    現羈押於臺灣桃園看守所
指定辯護人  本院公設辯護人子○○
                          甲○.
上列被告因擄人勒贖等案件，經檢察官提起公訴（94年度偵字第
4530號、94年度偵字第5271號、94年度偵字第6819號），本院裁
定如下：
    主  文
卯○○、乙○○、寅○○、癸○○共同意圖勒贖而擄人。卯○○
處有期徒刑拾肆年陸月，「歐寶別墅汽車旅館」民國九十四年三
月七日住宿旅客報表上之「王裕明」署押壹枚，沒收之。乙○○
處有期徒刑拾肆年。寅○○處有期徒刑拾參年。癸○○處有期徒
刑拾貳年。
己○○共同私行拘禁，剝奪人之行動自由，處有期徒刑參年。
    事  實
一、緣乙○○與卯○○（綽號「阿新」）為國中同校不同班之同
    學，二人入社會後經由共同之友人介紹認識，卯○○經營檳
    榔攤生意，乙○○則因任職設於桃園縣蘆竹鄉○○路○段五
    八號之「東聯光訊玻璃股份有限公司」（以下簡稱「東聯光
    訊公司」），得知公司財務狀況甚佳，董事長丙○○十分富
    有。乙○○因不滿每月支薪的工作僅足溫飽，亟思一夕致富
    ，於離職前即多次向卯○○暗示其任職公司之老闆非常富有
    ，可以綁架「小老闆」即丙○○之子「東聯光訊公司」總經
    理丁○○，勒取贖款，卯○○因當時負債數十萬元，亦同起
    貪念，二人開始萌生意圖勒贖而擄人之犯意。九十四年二月
    二十一日乙○○離職，數日後約二月底，乙○○與卯○○一
    同至「東聯光訊公司」及丁○○之住處觀察，決定因乙○○
    曾在公司任職，不便出面綁架及勒贖，而由乙○○負責至公
    司藉訪同事名義，打探丁○○出入公司之作息時間，及提供
    丁○○之座車車號、廠牌及式樣，由卯○○負責找其他人員
    下手綁架及取款，藉以向丙○○索取贖款，並言明乙○○分
    得其中一半之贖款。卯○○因而曾向其檳榔供應商寅○○提
    及可以共同擄人勒贖之事，寅○○原不以為意，惟經卯○○
    數度邀約，而決定參與，並介紹卯○○與居住於高雄，寅○○以前生意上的合夥人綽號「胖哥」之壬○○（業經本院通
    緝，嗣到案後審結）認識，經卯○○邀約進而共同參與。壬○○遂又以北上代人索討債務為由，找來其友人癸○○及受
    雇於寅○○、壬○○之己○○幫忙。
二、卯○○與李錦琪為遂行前述擄人勒贖之計劃，並避免日後遭
    追緝，二人基於意圖為自己不法所有之犯意聯絡，決定先竊
    取他人之車牌，以掩飾自己之車牌，遂於九十四年二月二十
    七日凌晨零時許，共同駕車途經新竹縣湖口鄉○○村○○路
    ○段五九五號前，由李錦琪負責把風，卯○○下手以不詳方
    式竊取詹前洲所有自用小客車（車主登記名義人為黃惠芬）
    之ＪＺ－七一八０號車牌二面，供作日後卯○○實行擄人勒
    贖所駕駛之車牌號碼Ｑ七－三二二六號汽車使用（該車屬卯
    ○○母親所有，登記名義人為卯○○之阿姨張羽涵，二人均
    不知情）。期間李錦琪為確認丁○○之行蹤，至少兩次撥打
    電話探詢仍在「東聯光訊公司」任職不知情之員工蔡宇隆，
    是否見到丁○○之座車，並請蔡宇隆代為查看，並藉探訪蔡
    宇隆之便親自觀察，當時正值丁○○出國期間而無從實行綁
    架之舉。迨至同年三月六日晚上，乙○○以電話告知卯○○
    ，丁○○將於翌日即三月七日回國，要卯○○趕緊準備人手
    待命，卯○○遂告知寅○○準備行動，寅○○隨即分別撥打
    電話予在高雄之壬○○準備行動，以及告知己○○準備幫忙
    討債等事，壬○○遂又撥打電話予癸○○，告知欲北上桃園
    討債等訊息，請癸○○先北上幫忙，癸○○於三月六日先自
    行至桃園縣中壢市友人家中暫住。壬○○與己○○共同駕車
    於三月七日凌晨亦抵達桃園，並與卯○○約好於桃園市○○○路、文中路口見面，因乙○○表示不方便「曝光」，而由
    卯○○下車與壬○○見面，稍微談及三月七日要綁人之事（
    己○○以為係要討債押人），壬○○、己○○及離去。三月
    七日下午某時許，壬○○約集己○○、癸○○，與卯○○於
    桃園縣中壢市內壢火車站附近會面後，壬○○指示癸○○、
    己○○乘坐卯○○所駕駛之車輛，卯○○於途中某不詳地點
    先停車，將先前竊得之ＪＺ－七一八０號車牌，懸掛於自己
    駕駛之車號Ｑ七－三二二六號車牌上以遮掩，即將車駛至「
    東聯光訊公司」附近暫停，而與癸○○、己○○（二人此時
    仍以為係為討債而綁人）共同於車內等候乙○○之指示。等
    候期間卯○○先告知癸○○、己○○，其與乙○○原先所規
    劃欲以假車禍之方式追撞丁○○之座車，製造與丁○○之衝
    突，但未表明係擄人勒贖，待丁○○下車察看，再由癸○○
    、己○○下車假意勸架而強押丁○○上車，而幕後策劃之人
    （指乙○○）要求要分得一半之報酬等計劃細節。乙○○已
    先於同日下午五時許，假藉探訪同事蔡宇隆之名義，進入「
    東聯光訊公司」內，以便掌握丁○○之行蹤，期間並多次與
    卯○○以手機密切聯繫，迨同日下午六時四十分許，李錦琪
    見丁○○自行駕駛自用小客車座車（車號詳卷內）駛出公司
    ，隨即撥打電話予卯○○告知對該車內之人行動。卯○○等
    人即駕車尾隨丁○○車後，並衝撞丁○○所駕車輛之後保險
    桿，丁○○下車查看後，卯○○隨依上述計劃佯裝與丁○○
    爭執，癸○○、己○○即下車將丁○○擄走，強行架至卯○○上述車輛後座，癸○○、己○○並以卯○○原先購置於車
    內之膠帶捆綁丁○○之雙手，及矇住其雙眼及嘴巴，並看管
    之，卯○○先將丁○○之座車移置路旁，隨即駕自己車輛將
    丁○○等人載離現場。嗣再偽造「王裕明」名義，簽署於旅
    客登記簿上，承租位於桃園縣大溪鎮「歐寶別墅汽車旅館」
    之一０二號房，損害「王裕明」之人。卯○○、癸○○、己○○三人共同將丁○○綁在一０二號房間內之座椅上後，卯
    ○○隨即以丁○○所有之行動電話，撥打予丁○○配偶陳秀
    玲之行動電話，告知丁○○在其等手上，並詢問丁○○父親
    丙○○之行動電話號碼，同日夜間八時十七分許，卯○○再
    以丁○○之行動電話撥打至丙○○之行動電話（電話號碼均
    詳卷），告知丁○○在其等手上，要需新臺幣（下同）三千
    萬元贖金贖回，期間經過幾次討價還價，丙○○表示願給付
    二千萬元，卯○○同意。丙○○亦於同時報警，經己同意下
    ，由警察監聽其電話內容，以取得勒贖歹徒之行蹤。卯○○
    撥打電話談妥勒贖金額此段期間，癸○○、己○○在旅館內
    看電視及聊天，二人約略聽聞卯○○談話之內容，懷疑恐非
    單純押人討債（惟尚無法確定是否擄人勒贖），癸○○即以
    綁人之任務已完成要求要先行離去，卯○○遂駕車搭載癸○○離開，僅留己○○一人負責看管丁○○，期間己○○因亦
    發現事有蹊蹺，亦表示討債綁人之行為既已完成而亟欲離開
    ，並於同日夜間九時許，卯○○回旅館後，己○○持續撥打
    寅○○之行動電話，請寅○○駕車前來旅館接他，寅○○拖
    至十一時許始駕車來接己○○離開。卯○○因一人獨自看守
    丁○○覺不妥，而打乙○○行動電話要求乙○○前來共同看
    管，乙○○以其不便出面為由，拒絕前來，並建議卯○○，
    如果害怕，可以更換藏放人質的地點，三月八日凌晨二時許
    ，卯○○遂撥打癸○○之行動電話，要求癸○○前來幫忙看
    管，並於癸○○抵達旅館時，告知已經與被害人家屬談妥三
    千萬贖金，但幕後尚有一策劃之人（指乙○○）要求分一半
    贖款等語。癸○○此時雖已確定本件並非單純之討債押人，
    而係擄人勒贖行為，卻未拒絕參與，仍願與卯○○、李錦琪
    、寅○○、壬○○等人共同基於擄人勒贖之犯意，參與看管
    之行為。癸○○於凌晨三時許抵達旅館後，因卯○○回來決
    定更換藏放人質之地點，而與癸○○共同將丁○○載往中壢
    市的「愛麗園汽車旅館」二０二號房間藏放，卯○○暫離開
    ，由癸○○一人看管丁○○。癸○○於於同日中午某時，撥
    打電話請卯○○前來未果，遂撥打電話請壬○○前來，壬○○駕自己之車輛至「愛麗園汽車旅館」，與癸○○共同將丁○○藏放於壬○○所駕自用小客車之後車廂後離開，並於同
    日下午三時許，壬○○、癸○○連絡到卯○○，三人於中壢
    市某處見面，言明由壬○○駕車負責看管人質，卯○○另駕
    車搭載癸○○負責找尋適當取款地點。期間因丙○○欲確認
    丁○○是否仍生還，卯○○乃與壬○○連繫見面，將壬○○
    所駕車輛之後車箱打開，讓丁○○與丙○○通話，以利丙○○願交付贖金。之後卯○○與癸○○找尋適當取款地點，並
    由卯○○與丙○○聯絡付款地點，惟一直找不到合適地點，
    卯○○見取款行為不順遂，乃通知寅○○加入取款行列，希
    望藉寅○○找尋更妥適之地點。同日晚間十時許，寅○○與
    卯○○、癸○○相約在桃園縣中壢市市立殯儀館見面，卯○○將己使用之上述車輛停妥於附近停車場，二人坐上寅○○
    所駕駛車牌號碼ＫＶ－九二六八號之自用小客車，三人共同
    持續尋找適當取款之地點，其間曾通知丙○○在國道中山高
    速公路南下五九．二公里及南下六十．三公里處取款，惟因
    故未能取款，寅○○等三人又繼續尋找取款地點。直至翌日
    即三月九日凌晨二時許，寅○○駕車行經臺北縣新莊市○○
    路七五０巷附近，告知卯○○、癸○○，欲下車小解，竟基
    於為自己不法所有之單獨犯意，持己車上之客觀上足供兇器
    使用之板手一支，竊取林高志所有停放該處所自用小客車之
    ＦＰ－四八一０號車牌二面，得手後據為己有，並將之懸掛
    在其所有之ＫＶ－九二六八號車牌上掩飾車號，以利逃避查
    緝，三人並繼續尋找適當取款地點。最後由卯○○與丙○○
    連繫決定在台北市○○○路○段之「榮星花園」附近取款，
    三月九日清晨六時許，三人將車駕至「榮星花園」附近，卯
    ○○、癸○○先下車，寅○○將車停妥，卯○○觀看適當地
    點後，以電話指示丙○○將裝有二千萬元贖款之手提袋放置
    於榮星花園旁之電話亭，並另以電話連絡寅○○至電話亭附
    近確定丙○○是否已依約放置贖款，卯○○、癸○○則假扮
    一般民眾在附近徘徊。桃園縣政府警察局因早已成立專案小
    組，並透過監聽丙○○之電話，得知卯○○等欲至「榮星花
    園」取款，而前往埋伏。嗣寅○○接近該電話亭時，因其與
    當時晨跑運動之一般民眾相較，行跡可疑，於清晨六時許，
    遭警盤查而當場逮捕查獲，造成卯○○、癸○○始終無法連
    繫上寅○○，二人推測寅○○可能已遭逮捕，遂攔計程車趕
    回桃園，途中並連絡壬○○，要求壬○○將人質釋放，壬○○遂於同日上午七時許，打開其後車廂，於桃園新屋鄉不詳
    地點將丁○○釋放，並駕車逃逸，丁○○自行搭乘計程車回
    家。因寅○○經警詢問時告知卯○○等人將車停放於中壢市
    市立殯儀館，經警速至該處，於上午九時許，當場緊急拘捕
    卯○○、癸○○，另經卯○○供出乙○○參與情節，於上午
    十時許，經警至乙○○住處緊急拘捕查獲乙○○，嗣又依通
    聯紀錄查出己○○涉嫌，而通知己○○到案並拘提查獲。壬○○仍逃匿，經本院發布通緝中。
三、案經桃園縣政府警察局報請臺灣桃園地方法院檢察署檢察官
    指揮偵查起訴。
    理  由
壹、證據能力部分
甲、被告以外之人審判外之陳述
一、按被告【或共犯】之自白，不得作為有罪判決之唯一證據，
    仍應調查其他必要之證據，以察其是否與事實相符，刑事訴
    訟法第一百五十六條第二項就此定有明文。司法實務上向來
    以為，此處所稱「被告」亦包括「共同被告」在內，亦即共
    犯或共同被告所為不利於己之供述，固得採為其他共同被告
    犯罪之證據，但此項不利之陳述，須無瑕疵可指，且就其他
    方面調查又與事實相符者，始得採為犯罪事實之認定。縱可
    認其陳述無瑕疵，亦應調查其他足資以證明所供述之犯罪事
    實確具有相當程度真實性之補強證據，以察其是否與事實相
    符。若不為調查，而專憑此項供述即為其他共犯或共同被告
    犯罪事實之認定，顯與刑事訴訟法第一百五十六條第二項之
    規定有違。足為代表之判例即為最高法院早於三十一年上字
    第二四二三號及四十六年台上字第四一九號兩件判例。換言
    之，前述法律及判例原則上均係肯定被告、共犯、共同被告
    之任意性自白具有「證據能力」，否則如不以此為前提，即
    無可能逕就「證明力」之部分有所限制。
二、惟按前述兩則判例肯定「共同被告之自白」對於他被告本人
    犯罪事實之證明，具有證據能力之見解，業經九十三年七月
    二十三日公布之司法院大法官議決釋字第五八二號解釋宣告
    違憲。釋字五八二號解釋謂（略以）：「刑事審判上之共同
    被告，係為訴訟經濟等原因，由檢察官或自訴人合併或追加
    起訴，或由法院合併審判所形成，其間各別被告及犯罪事實
    仍獨立存在。故共同被告對其他共同被告之案件而言，為被
    告以外之第三人，本質上屬於證人，自不能因案件合併關係
    而影響其他共同被告原享有之上開憲法上權利。最高法院三
    十一年上字第二四二三號及四十六年台上字第四一九號判例
    所稱共同被告不利於己之陳述得採為其他共同被告犯罪（事
    實認定）之證據一節，對其他共同被告案件之審判而言，未
    使該共同被告立於證人之地位而為陳述，逕以其依共同被告
    身分所為陳述採為不利於其他共同被告之證據，乃否定共同
    被告於其他共同被告案件之證人適格，排除人證之法定調查
    程序，與當時有效施行中之中華民國二十四年一月一日修正
    公布之刑事訴訟法第二百七十三條規定牴觸，並已不當剝奪
    其他共同被告對該實具證人適格之共同被告詰問之權利，核
    與首開憲法意旨不符。該二判例及其他相同意旨判例，與上
    開解釋意旨不符部分，應不再援用」。換言之，前述兩則最
    高法院判例所認為，共同被告自白中對於他被告不利之事項
    ，雖尚「應調查其他足資以證明所供述之犯罪事實確具有相
    當程度真實性之補強證據，以察其是否與事實相符」，始得
    採為他被告犯罪事實之認定，對於證據之證明力有所限制，
    惟討論證明力之限制，無異於「以承認共同被告不利他被告
    之供述具有證據能力」為前提，而有於法定五種證據方法（
    被告自白、人證、鑑定、勘驗、文書）之外，創設「第六種
    證據方法－共同被告」之嫌，是經大法官認為應將此時之共
    同被告列為證人，以保障遭共同被告不利指述之他被告之對
    質詰問權，以符正當法律程序及保障被告之訴訟權。釋字第
    五八二號解釋之意旨，與同樣於九十二年九月一日生效之現
    行刑事訴訟法第二百八十七條之一、之二的規定，若合符節
    。按法院認為適當時，得依職權或當事人或辯護人之聲請，
    以裁定將共同被告之調查證據或辯論程序分離或合併；法院
    就被告本人之案件調查共同被告時，該共同被告準用有關人
    證之規定。刑事訴訟法第二百八十七條之一第二項、第二百
    八十七條之二分別定有明文。
三、惟又按我國於九十二年九月一日之後，改採所謂「改良式當
    事人進行原則」，配合對於證人、鑑定人交互詰問之程序規
    定，於證據法則上，引進英美法系關於「傳聞法則」之規定
    ，而與原有大陸法系之直接審理原則，並列規定於刑事訴訟
    法第一百五十九條：「被告以外之人於審判外之言詞或書面
    陳述，【除法律有規定者外】，不得作為證據」，並於同法
    第一百五十九條之一至之五，明定有傳聞法則之例外規定。
    「傳聞法則」與前述基於「嚴格證明法則」所要求之「法定
    證據方法」（及「法定調查證據程序」）限制，均屬於「證
    據能力」有無之要件，是以「傳聞法則之例外規定」適有可
    能違反「嚴格證明法則」，以「證人」之法定調查方法為例
    ，證人依法應「具結」並以「交互詰問」之方式調查其證言
    ，否則依法應具結而未具結，其證言自無證據能力，不得作
    為證據（刑事訴訟法第一百五十八條之三參見），惟如符合
    傳聞法則之例外，證人於審判外之警詢筆錄，仍具證據能力
    （刑事訴訟法第一百五十九條之三及之五參見），惟警詢程
    序中之證人依法無須具結，是以其證言筆錄，雖未具結，惟
    於審判程序中已合法例外具證據能力。同樣之情形，證人於
    審判外在檢察官或其他程序中法官前之陳述筆錄，雖依法應
    具結，惟因偵查程序中，一方當事人之檢察官即為訊問者，
    客觀上不可能踐行「交互詰問」，而其他程序中之法官前陳
    述（例如民事訴訟或少年事件程序等），依法亦不必以「交
    互詰問」方式為訊問，甚或該等證人於陳述時，所涉及之被
    告根本不在場，自無可能對之質問或詰問，惟刑事訴訟法第
    一百五十九條之一第一項、第二項，仍分別為「審判外向法
    官所為之陳述，得為證據」及「於偵查中向檢察官所為之陳
    述，除顯有不可信之情況者外，得為證據」之例外具證據能
    力之規定。凡此傳聞法則之例外規定，固然有違「嚴格證明
    法則」之法定調查證據方法（未行交互詰問），惟所謂「交
    互詰問」規定，係指當事人雙方依據刑事訴訟法第一百六十
    六條以次規定，所為之「輪流訊（詢）問」，其目的在透過
    被證人指控不利事項之被告之「反詰問」，以檢驗證人證言
    之可信性，換言之，其目的在發現證人證言之真實性，傳聞
    法則之發源國美國，該國學者證據法大師Wigmore 即採取所
    謂「真實性理論」 (Reliability  Theory)，而美國聯邦最
    高法院亦曾於多件判決中宣示採取此項見解。我學者認為此
    說有將傳聞法則憲法化之意味，在證據法稱「傳聞法則」，
    在憲法則易名為「對質詰問權」（參見王兆鵬，刑事訴訟講
    義（二），二００三年六月，初版，第三０四頁以下）。換
    言之，要求被告對證人行交互詰問，無寧係在保障被告之「
    對質詰問權」。
四、再按刑事被告「詰問」證人之權利，不論於英美法系或大陸
    法系之國家，其刑事審判制度，不論係採當事人進行模式或
    職權進行模式，皆有規定（如美國憲法增補條款第六條、日
    本憲法第三十七條第二項、日本刑事訴訟法第三百零四條、
    德國刑事訴訟法第二百三十九條）。西元一九五○年十一月
    四日簽署、一九五三年九月三日生效之歐洲人權及基本自由
    保障公約（European Convention for the Protection of
    Hum an Rights and Fundamental Freedom）第 六條第三項
    第四款及聯合國於一九六六年十二月十六日通過、一九七六
    年三月二十三日生效之公民及政治權利國際公約（Internat
    ional Covenant on Civil and Political Rights）第十四
    條第三項第五款，亦均規定：凡受刑事控訴者，均享有詰問
    對其不利之證人的最低限度保障。足見刑事被告享有詰問證
    人之權利，乃具普世價值之基本人權。在我國憲法上，不但
    為第十六條之訴訟基本權所保障，且屬第八條第一項規定「
    非由法院依法定程序不得審問處罰」、對人民身體自由所保
    障之正當法律程序之一種權利。釋字第三八四號解釋、第五
    八二號解釋參見。釋字第五八二號解釋並謂：此等憲法上權
    利之制度性保障，有助於公平審判（釋字第四四二號、第四
    八二號、第五一二號解釋參照）及發見真實之實現，以達成
    刑事訴訟之目的。足見與前述美國證據法大師Wigmore ，及
    該國聯邦最高法院判決所宣示之「真實性理論」不謀而合，
    並同時扣緊被告憲法上「對質詰問權」之保障。
五、綜上所述，本院以為，為保障被告憲法上之對質詰問權，刑
    事訴訟法關於傳聞法則之例外規定，除第一百五十九條之五
    ，因被告不爭執之「同意性」要件，以及第一百五十九條之
    四之特信性文書外，餘第一百五十九條之一及之三之例外規
    定（同法第一百五十九條之二非典型之傳聞法則例外），因
    未設任何限制，或限制過於寬鬆，而有侵害被告對質詰問權
    之憲法上訴訟權保障範圍，並且如此廣泛承認此類審判外陳
    述之證據能力，亦有違被告基於正當法律原則所得保障之對
    質詰問權。正如釋字第五八二號解釋理由書所言：「為確保
    被告對證人之詰問權，證人（含其他具證人適格之人）於審
    判中，應依人證之法定程序，到場具結陳述，並接受被告之
    詰問，其陳述始得作為認定被告犯罪事實之判斷依據。至於
    被告以外之人（含證人、共同被告等）於審判外之陳述，依
    法律特別規定得作為證據者（刑事訴訟法第一百五十九條第
    一項參照），【除客觀上不能受詰問者外】，於審判中，仍
    應依法踐行詰問程序」等語。是本院以為，證人、鑑定人於
    審判外向法官所為之陳述，如要在本案審判中取得證據能力
    ，除符合本法第一百五十九條之五的同意性要件以外，否則
    必須被告於該程序中之對質詰問權獲得確保，亦即符合「先
    前的對質詰問權」法理，其於該程序向他法官所為之陳述，
    於本案審判中始有證據能力；如果審判外程序，被告對於證
    人等之對質詰問權未能行使，則該證人等在他程序向法官所
    為陳述仍不具證據能力，除另有「傳喚不能」（必要性）之
    要件外，本案審判中仍應傳喚該證人、鑑定人，使被告得以
    對之行使對質詰問權。換言之，審判外證人向他法官所為之
    陳述，如欲使用於本案審判程序，必須依法具結，並且該被
    告之詰問權曾獲得確保，亦即應符合刑事訴訟法第一九六條
    ：「證人已由法官合法訊問，且於訊問時予當事人詰問之機
    會，其陳述明確別無訊問之必要者，不得再行傳喚」之規定
    ，其審判外向法官所為陳述，始具證據能力。至審判外向檢
    察官所為陳述，基於相同理由，本法第一百五十九條之一第
    二項之除書規定：「除顯有不可信之情況者外」，應結合第
    二百四十八條第一項之規定，以被告之對質詰問權於偵查中
    獲得保障為前提，始具證據能力。總之，基於合憲解釋原則
    ，刑事訴訟法第一百五十九條之一第一項必須與同法第一百
    九十六條結合；第二項必須與第二百四十八條第一項結合，
    實務上須以此目的性限縮之適用方式操作本條傳聞法則之例
    外規定，否則本法第一百五十九條之一，即可能發生違憲之
    結果。
六、查共同被告卯○○、乙○○、寅○○、癸○○及己○○於警
    詢及偵查中所為不利於他被告之陳述，就他被告本人而言，
    均屬「傳聞證據」，惟偵查中各共同被告相互間，曾經檢察
    官列為證人，就他被告犯罪之事項具結陳述，並使在偵查庭
    之被告本人對質表示意見。本院以為，被告本人之對質詰問
    權於偵查中即獲確保，共同被告以證人地位向檢察官陳述時
    之外部情狀及程序上均無「顯有不可信之情況」，依據刑事
    訴訟法第一百五十九條之一第二項本文，具證據能力。且檢
    察官亦聲請於審判程序中分離審判，傳喚各共同被告為證人
    具結陳述，本院亦依法分離調查證據程序，以證人地位分別
    具結詰問各共同被告，被告本人透過辯護人所行使之詰問權
    ，及被告等之對質權，已部分於偵查中已確保，而就警詢筆
    錄不利他被告之陳述，亦「延緩」至審判程序中行使及確保
    。是共同被告於審判外之證言，包括警詢筆錄對於他被告不
    利之陳述，均具證據能力。
七、又按被告以外之人於審判外之言詞或書面陳述，除法律有規
    定者外，不得作為證據。被告以外之人於審判外之陳述，雖
    不符前四條（指刑事訴訟法第一百五十九條之一至第一百五
    十九條之四）之規定，而經當事人於審判程序同意作為證據
    ，法院審酌該言詞陳述或書面陳述作成時之情況，認為適當
    者，亦得為證據。刑事訴訟法第一百五十九條第一項、第一
    百五十九條之五第一項，分別定有明文。再按司法警察機關
    實施通訊監察時，必須合於通訊保障及監察法第五條第一項
    所規定之要件，且依法取得檢察官或法官所核發之通訊監察
    書，始得為之；其有通訊保障及監察法第六條所規定之急迫
    危險，經檢察官以口頭通知先予執行通訊監察者，亦應於二
    十四小時內補發通訊監察書，始符合法定程序。倘未依上述
    程序之通訊監察所取得之證據，即屬違背法定程序取得之證
    據，其有無證據能力之認定，依刑事訴訟法第一百五十八條
    之四規定，應審酌人權保障及公共利益之均衡維護，以為判
    斷。最高法院九十三年度台上字第二九四九號刑事判決著有
    明文。惟按通訊保障及監察法第三條第二項規定本法所稱之
    通訊，以有事實足認受監察人對其通訊內容有隱私或秘密之
    合理期待者為限。通訊保障及監察法第二十九條第三款另規
    定，監察他人之通訊，監察者為通訊之一方或已得通訊之一
    方事先同意，而非出於不法目的者，不罰。是即令未依前述
    程序補發通訊監察書之所謂「緊急監聽」，如非侵害受監察
    人「隱私或秘密之合理期待」，或「為通訊之一方或已得通
    訊之一方事先同意，而非出於不法目的」者，仍不能謂屬非
    法之監聽。查共同被告等及其等選任指定辯護人，對於證人
    即被害人丁○○、丙○○（丁○○之父），及車牌遭竊之被
    害人林高志、詹前洲之警詢筆錄；證人即乙○○於公司之同
    事蔡宇隆、徐光祥之偵查訊問筆錄；證人即拘捕被告卯○○
    、癸○○之司法警察庚○○、戊○○之偵查訊問筆錄，均同
    意而不爭執證據能力。而本案檢察官所提出關於被害人丁○○父親丙○○所有行動電話門號（號碼詳卷）與被告卯○○
    、寅○○通話之監聽譯文，雖未提出事後補發之通訊監察書
    ，惟該等通話內容係被告等基於勒贖目的與丙○○之通話，
    被告等對於通話內容固有隱私期待，惟該期待於社會通念下
    顯不認為合理，並且係經通訊一方之丙○○同意下所為監聽
    。此外，被告等及辯護人對此等監聽譯文之證據能力均不爭
    執，是監聽既非違法，又經共同被告等同意，卯○○、寅○○之通話內容，對於他被告即具證據能力。
乙、被告本人審判外之陳述
一、被告之自白，非出於強暴、脅迫、利誘、詐欺、疲勞訊問、
    違法羈押或其他不正之方法，且與事實相符者，得為證據。
    被告陳述其自白係出於不正之方法者，應先於其他事證而為
    調查。該自白如係經檢察官提出者，法院應命檢察官就自白
    之出於自由意志，指出證明之方法。刑事訴訟法第一百五十
    六條第一項、第三項分別定有明文。此處強暴、脅迫之不正
    方法，解釋上應包括被告遭違法拘捕手段，因而處於身心強
    制之狀況所為之自白在內。
二、查被告卯○○、乙○○、寅○○、癸○○及己○○五人分別
    遭拘逮之程序均合法。逮捕被告寅○○之依據為刑事訴訟法
    第八十八條之一第一項第四款；，逮捕卯○○、癸○○、乙○○之依據，依據偵查卷由偵查檢察官楊朝森所附具拘票（
    記載依據刑事訴訟法第七十六條第四款之逕行拘提），由司
    法警察（官）執行逕行拘提，如司法警察有出示拘票，該拘
    提合法，縱認採被告等之抗辯，警察係事後補正拘票，本案
    亦符合同法第八十八條之一第一項第一款及第四款之緊急拘
    捕，解釋上是依據同法第八十八條之一第二項前段，由檢察
    官親自執行之緊急拘捕，此處親自執行解釋應得包括檢察官
    以口頭指揮司法警察官執行之情狀，本得不用拘票，即令非
    由檢察官親自執行者，解釋上被告卯○○、癸○○、乙○○
    在為司法警察執行緊急拘捕後之二十四小時內，仍有檢察官
    簽發之拘票，確認拘捕之合法性（雖該拘票記載之事由為第
    七十六條第四款，亦僅係檢察官記載錯誤，此拘票仍不失其
    事後補發之拘票性質，本院不受該記載之拘束）。至拘提被
    告己○○，係司法警察持檢察官所簽發依據刑事訴訟法第七
    十六條第四款之拘票，出示拘票拘提，亦屬合法。是被告等
    之拘捕程序均合法。又查共同被告等及其等選任及指定辯護
    人，於準備程序及審判期日對於公訴檢察官提出其等警詢及
    偵查訊問筆錄之證據能力均不爭執，本院亦查無明顯事證檢
    察及警察機關於製作該等筆錄時，有對被告等施以不正方法
    之情。綜上所述，被告等拘捕程序合法，製作警詢及偵查訊
    問筆錄所為自白足認係出於任意性之陳述，均具證據能力。
    而被告卯○○、寅○○與被害人父親丙○○之通話內容監聽
    譯文，基於前述對於合理隱私期待之闡釋，對於被告本人，
    亦無不正訊問之情事，亦具證據能力。
貳、證明力部分
一、按被告或共犯之自白，不得作為有罪判決之唯一證據，仍應
    調查其他必要之證據，以察其是否與事實相符，刑事訴訟法
    第一百五十六條第二項就此定有明文。其立法目的乃欲以補
    強證據擔保自白之真實性，亦即以補強證據之存在，藉以限
    制向有「證據之王」稱號的自白在證據上之價值，質言之，
    本條項乃對於自由心證原則之限制，關於自白之證明力，採
    取證據法定原則，使自白僅具有一半之證明力，尚須另有其
    他補強證據以補足自白之證明力。而所謂「補強證據」，最
    高法院七十四年台覆字第一０號曾經加以闡釋：「指除該自
    白本身以外，其他足資以證明自白之犯罪事實確具有相當程
    度真實性之證據而言。雖其所補強者，非以事實之全部為必
    要，但亦須因補強證據與自白之相互利用，而足以使犯罪事
    實獲得確信者，始足當之」。司法院大法官議決釋字第五八
    二號解釋文後段，對於本條項所謂「其他必要之證據」，著
    有闡釋，足為刑事審判上操作「自白」與「補強證據」時之
    參考標準，茲節錄引述如下：「刑事審判基於憲法正當法律
    程序原則，對於犯罪事實之認定，採證據裁判及自白任意性
    等原則。刑事訴訟法據以規定嚴格證明法則，必須具證據能
    力之證據，經合法調查，使法院形成該等證據已足證明被告
    犯罪之確信心證，始能判決被告有罪；為避免過分偏重自白
    ，有害於真實發見及人權保障，並規定被告之自白，不得作
    為有罪判決之唯一證據，仍應調查其他必要之證據，以察其
    是否與事實相符。基於上開嚴格證明法則及對自白證明力之
    限制規定，所謂『其他必要之證據』，自亦須具備證據能力
    ，經合法調查，且就其證明力之程度，非謂自白為主要證據
    ，其證明力當然較為強大，其他必要之證據為次要或補充性
    之證據，證明力當然較為薄弱，而應依其他必要證據之質量
    ，與自白相互印證，綜合判斷，足以確信自白犯罪事實之真
    實性，始足當之」。尤須強調者，民國九十二年九月一日修
    正生效之本條項，於原條文之「被告」之外，特增訂「或共
    犯」之規定，其目的不僅在限制被告自白之證明力，亦限制
    「共犯」自白之證明力，蓋所謂「共犯之自白」往往涉及「
    正犯」即他被告犯罪事實之陳述，為恐「共犯」因基於同為
    被告之身分，無庸具結而不受偽證罪之處罰，因而容有隨意
    攀誣他人之虞，致妨害司法公正，立法者特於此增訂有與被
    告本人自白相同之證明力限制。
二、次按共同被告不利於他被告之陳述，即應先分離審判程序，
    將該共同被告列為證人之地位，具結並詰問，以保障他被告
    之訴訟權，業如前述。惟須注意者，分離審判程序，將共同
    被告列為證人詰問之程序，僅係取得「證據能力」之作法，
    惟就「證明力」之限制層次言，即令程序上以分離審判程序
    ，將共同被告準用證人身分結證訊問，惟如係共犯之共同被
    告，其自白中對於他被告不利之陳述，仍應受刑事訴訟法第
    一百五十六條第二項之限制，換言之，【共犯之共同被告】
    所為自白，且有不利於他被告本人之陳述者，即令以證人證
    言之法定證據方法形諸於審判庭調查證據，仍不得以此「單
    一證言」為認定他被告犯罪之證據，始符前述刑事訴訟法第
    一百五十六條第二項，限制被告及共犯自白證明力之意旨。
    換言之，刑事訴訟法第二百八十七條之二之規定，仍應受到
    同法第一百五十六條第二項之特別規定的限制，除該共同被
    告之「自白」（即不利於他被告之證言）外，尚應有足為補
    強證據之其他證據，始得論罪科刑，方符正當法律程序之要
    求，及刑事訴訟法於此特設之證據法則。正如大法官許玉秀
    於釋字第五八二號解釋所提出之協同意見書所言：「同法第
    一百五十六條第二項所增訂之共犯自白規定，即應解釋為有
    共犯嫌疑之共同被告，就其與被告有關之供述證據，即便已
    經具結及詰問程序予以調查，仍應於該供述證據之外，另行
    調查其他必要之證據，不得以其供述證據，當作證明被告犯
    罪之其他必要證據；否則第一百五十六條第二項新增之規定
    ，即可能導致同法第二百八十七條之二形同具文，嚴格證明
    法則亦將遭到破壞，而違背憲法第八條及第十六條以法定程
    序保障被告訴訟權之本旨。至於不具共同被告身分之共犯，
    對於被告之犯罪事實，本為被告以外之人，其自白當然必須
    依人證之調查方法予以調查，乃自明之理」。查本案被告三
    人，實體法上係經檢察官指為共犯之嫌疑被告，程序法上亦
    經檢察官共同起訴及追加起訴而列為共同被告，其等屬共犯
    之共同被告地位，尚無疑問，對於其等自白及其中不利於他
    被告之陳述部分，其證據能力及調查證據之方法，應遵循本
    院前述所論述之證據法則，始謂合法適當。
三、訊據檢察官指為共犯之共同被告卯○○、寅○○、癸○○三
    人，固不否認前述基於共同意圖勒贖而擄人之意圖，癸○○
    係於三月八日凌晨三時許始知前述意圖，共同擄走被害人丁○○，以及卯○○竊取車牌、偽簽住宿旅客姓名等事實。惟
    三人均辯稱（略以）：我們在與壬○○分開去找尋取贖地點
    前，即說好不論有無取得贖款，都要將被害人釋放，並非被
    逮捕或得知共犯被逮捕才要求壬○○放人云云；卯○○另辯
    稱（略以）：整件擄人勒贖計劃都是乙○○策劃，我祇負責
    找人及下手綁人，都是聽令乙○○，要求贖款自三千萬降到
    二千萬也是經過乙○○同意云云。寅○○另辯稱（略以）；
    案發前卯○○未向我說擄人計畫，祇說賭債糾紛要押人，要
    我幫忙找人，我在被捕前晚在車上卯○○要我開車時告訴我
    是擄人勒贖，我才知道云云。訊據被告乙○○固不否認前曾
    在「東聯光訊公司」任職，及提供公司小老闆即被害人丁○○所駕汽車及下班情形予卯○○等情，惟矢口否認為本案幕
    後策劃者，辯稱（略以）：是卯○○知道我上班公司老闆很
    有錢，他想要綁票，我原先還以為他是開玩笑的，但他一再
    要求我提供情資，我因為受不了他一再要求，綁人當日鄭又
    打電話來探詢被害人行蹤，我剛好看見被害人要出門而被動
    的單純提供情資，之後的事情我都不知道，後來卯○○打電
    話告訴我，我才知道他已經將被害人擄走云云。被告乙○○
    之辯護人並因而為其利益主張乙○○僅係幫助犯行等語。訊
    據被告己○○對於前述不知其他共犯意圖勒贖而擄人之事實
    ，以為係為幫人討債才參與綁人之事實均坦承不諱，堅決否
    認公訴檢察官於審判期日變更法條，認其涉犯意圖勒贖而擄
    人之犯嫌，辯稱（略以）：前曾受僱於壬○○、寅○○，經
    壬○○告知要至桃園押人討債，在旅館認為已經達成任務，
    所以要求離開，未再理會其他被告等語。查共同被告卯○○
    駕車，搭載癸○○、己○○二人，共同以製造假車禍之方式
    ，追撞丁○○之座車，進而趁丁○○下車察看時，強行架走
    丁○○，並將之載桃園縣大溪鎮「歐寶別墅汽車旅館」一０
    二號房，業經證人丁○○結證其被綁經過在卷，核與證人丁○○之警詢筆錄、偵查訊問筆錄內容大致相符，並經本院依
    據刑事訴訟法第二百八十七條之一之規定，諭知調查證據程
    序分離，依據同法第二百八十七條之二之規定，「準用」（
    依據釋字第五八二號解釋意旨，實應為「適用」）證人之調
    查證據程序，並告以對於自己犯罪事項仍得行使拒絕證言權
    之程序要旨下，使證人即共同被告卯○○、癸○○及己○○
    三人均具結並接受檢察官、對方被告之辯護人交互詰問下，
    結證相符在卷。再查於上述旅館內，進而由卯○○於房間內
    撥打丁○○之父丙○○父親行動電話，索求贖款，卯○○原
    要求三千萬元，經數度降價妥協之結果，降為二萬元，接下
    來交付贖款之地點一再改變，並曾約定於國道中山高速公路
    南下五九．二公里及南下六十．三公里處取款，直到九十四
    年三月八日凌晨五時許，決定在榮星花園付款，丙○○將裝
    有二千萬之現金的手提袋放在電話亭等待有人取款之事實，
    亦據證人即被害人之父丙○○結證在卷，核與丙○○之警詢
    及偵查訊問筆錄內容相符，並經分離調查證據程序，詰問證
    人卯○○、寅○○及癸○○結證在卷，與證人之證述亦符。
    此外，復有檢察官所提出之「通訊監察作業譯文報告書，其
    上記載自九十四年三月七日二十三時三十五分許，至同年三
    月九日凌晨六時二十分許，被告卯○○、寅○○與丙○○通
    話要求贖款、討價還價，以及指示如何於何處地點交付贖款
    之譯文在卷足證（參見九十四年度偵字第四五三０號卷一第
    六十四頁至第九十一頁）；及丙○○與丁○○，丙○○與卯
    ○○行動電話之通聯紀錄各一件在卷可證；另有攝有現金二
    千萬元及手提袋之相片二幀在偵查卷足證。是前述共同被告
    之自白，經與上述補強證據互核，足認共同被告之自白與事
    實相符。至被告寅○○辯稱係事中始知情擄人勒贖云云，經
    核與其警詢及偵查筆錄坦承自始即明知係擄人勒贖，且經由
    其介紹壬○○予卯○○任識，以及找來己○○，偵查中並坦
    承卯○○於下受綁人前一天打電話告知要動手擄人等情，已
    有前後不符，且其先辯稱叫我開車時我仍以為係債務糾紛，
    且我幫忙找丟款的地點云云，惟檢察官質疑以既係債務糾紛
    怎會不與債務人碰面，反要丟包處理時，復改稱係開車時就
    知道是擄人勒贖云云，其審判程序所述亦明顯前後不符，且
    審判中亦不否認其亦幫卯○○與家屬通話，要求拿出贖款贖
    人等語，審判中否認至榮星花園係取贖款，祇是單純載卯○○、癸○○，警詢筆錄記載係至榮星花園取贖款遭逮捕等語
    ，其所辯前後有眾多且重大之岐異。又卯○○亦以證人身分
    結證稱（略以）：「案發前兩星期我把乙○○要擄人的提議
    ，像聊天一樣告訴寅○○，說是有人要我找人處理錢的事情
    ，因為乙○○一直催促我實行，我才去問寅○○到底找到沒
    ，寅○○經我一再催促才把壬○○的電話給我，叫我自己跟
    壬○○聯絡，我只有問壬○○何時上來，因為我知道寅○○
    有跟壬○○提過，至於他們怎麼說的我不清楚」等語。足證
    寅○○所辯事先並不知情，顯係事後為圖減輕罪刑所辯之詞
    ，而應以其偵查中自白事先即知情並參與之供述，較為可信
    ，審理中所辯顯不足採。至其他共同被告上述之辯稱，涉及
    本案重要之爭點，本院分別自(一)乙○○與卯○○是否共同謀
    議，抑或乙○○僅係單純提供情資；及(二)己○○是否有參與
    本案擄人勒贖犯行之主觀犯意及客觀犯行，抑或主觀上係以
    為討債押人而下手綁人及看管；及(三)參與擄人勒贖之共同被
    告是否係在未經查獲前即主動釋放被害人丁○○，抑或係被
    查獲或得知共犯被查獲始釋放被害人。至未經取贖即釋放被
    害人之減刑規定是否適用於本案，乃屬法律上爭議，亦一併
    論述如下。
四、乙○○與卯○○是否共同謀議，抑或乙○○僅係單純提供情
    資之爭點部分。經查乙○○於警詢及偵查中均坦承其確有參
    與本案，審判中仍重覆其偵查中之陳述，其分別基於被告及
    證人之身分陳述時，辯稱（略以）：「我告訴卯○○我任職
    公司的老闆情況很好，卯○○主動提議意思是說想要擄人勒
    贖，我回答說我不敢做，在他還沒有提議要擄人勒贖前，卯
    ○○就常常藉聊天機會問我丙○○父子的上下班情形，開什
    麼車子。後來他要擄人勒贖，我不敢，他要我祇負責提供老
    闆上下班之情形，我告訴他被害人所駕車子、車型、車牌，
    我也不知道他決定什麼時候下手，他祇要我提供情資，其他
    部分沒有提及。九十四年三月七日下午我回東聯光訊公司去
    ，不是卯○○要我去，我不是做內應，而是同事約我吃飯才
    去。後來是卯○○持續來電問我有無看到我的老闆，我說沒
    有看到，因為我人在宿舍看不見外面，而且有同事在我旁邊
    ，我只能跟他說沒有，後來我發話給他，說我看到老闆，正
    要走了。當天晚上八點多卯○○來電告訴我，他把老闆綁走
    了，我才知道」云云。被告卯○○則否認提議綁架，對於證
    人乙○○所言辯稱（略以）：「是乙○○來找我聊天好幾次
    ，有次問我想不想賺錢，我回答怎麼賺，他說上班公司的老
    闆很有錢，我那時都還不知道他要的綁的是大老闆或小老闆
    ，他叫我負責找人來參與就可以，並要求我要在他離職後才
    下手。在綁架案前幾天他就三番二次進去探聽他老闆行蹤，
    並說他會打探清楚。我到要下手當時連要綁的老闆是誰我都
    不知道，他從頭到尾都只跟我說老闆，沒有說是誰，只有乙○○知道肉票是長什麼樣子，我只知道車型、車號、車子顏
    色。下手的日子也是乙○○說老闆要回來，要我趕快找人，
    我才去找己○○等人。他們車子到時，乙○○還要求我一個
    人下車去談，說他不能曝光，車子要停遠一點，所以我一個
    人下車去見面，當天是壬○○與己○○一起上來。案發當天
    下午李的確是去印名片，但他打電話提醒我記得今天下午要
    做的事，我才匆忙的打電話給己○○等人，乙○○還要求我
    要在下午六點前趕到公司，我到公司時打電話給他，說我連
    老闆臉都沒見過，他說就之前跟我講的那部車，要我等他電
    話再下手，我與癸○○、己○○開車在公司附近繞，直到我
    接到電話告知老闆出去了，我才看到老闆的車出來。綁到人
    後，我一再打電話要求他來看管肉票，他不出來，我說這件
    事情都是你惹出來的，又不出面，我在電話裡跟他吵很久，
    有一通說的特別久。到半夜二點多至三點他打電話說我如果
    不放心就換賓館，這中間我們通很多電話，都在討論要求多
    少贖金，是經過乙○○的同意才確定二千萬元，而且不管拿
    到多少贖金他都要一半，一直到隔天下午我才通知被害人父
    親錢準備好，乙○○要我依照他原先他所講在大溪快速道下
    交款，後來寅○○來才變成在榮星花園。我還都一直告訴其
    他共犯要好好拼，後面還有一個『藏鏡人』」云云。卯○○
    並以證人身分結證，對於乙○○與其如何共同謀議，以及如
    何分工之事實，結證稱（略以）：「動手綁人那天是乙○○
    通知，始能確認被害人丁○○的行蹤，乙○○當日進到公司
    就是要告知我們被害人的確實行蹤，以利下手。而且我們都
    是依照乙○○之前所規劃，製造假車禍方綁人，綁到被害人
    開車往竹圍方向途中打四通電話給乙○○，主要是告訴他，
    我們已經綁到人了，並有問他被害人的車子如何處理，他說
    他會回去看，並說依原來說的到賓館去，但哪家賓館是我臨
    時決定的。乙○○說贖金他要分一半，我也同意，因為這是
    我們之前說好的，至於我找來的其他人怎麼分尚未講清楚，
    只是說要平分。我從來沒有賺過這麼多錢，我自己覺得分到
    一千萬元再去平分，後來將被害人換到『愛麗園旅館』，也
    是因為我跟乙○○通話，要他來看顧被害人，他一直不願出
    面，我覺得他主導又不出面很生氣，乙○○說如果會害怕就
    換旅館，而我也真的很怕，所以我就打電話跟癸○○說我們
    換旅館，我往新屋方向開車，剛好看到愛麗園旅館，就決定
    進去」等語。足證被告乙○○、卯○○二人均不願承自己為
    本案提議者，並且乙○○辯稱其僅單純提供情資云云；卯○○則辯稱不論起意、擄人方式，乃至勒贖金額及藏放人質等
    ，均係聽命乙○○之命行事。經查：
  (一)就被告卯○○、乙○○二人自己陳述之憑信性言：經核被告
    卯○○之警詢及偵查訊問筆錄，均坦承為本案犯行，並均堅
    稱被告乙○○為提議及負責提供情資者。司法警察亦係基於
    卯○○之供述，始得拘捕乙○○到案。卯○○審判中之陳述
    ，與其偵查中所述大致相同。相較乙○○之警詢筆錄自始否
    認參與本案擄人勒贖犯行，不論是否策劃、選定被害人為擄
    人人選、提供情資及商議如合分配贖款等情，均一概否認。
    至偵查中始向檢察官坦承其提供情資，並陳稱事後卯○○會
    決定其所得分配之贖款數字。於審判中又否認參與犯行，辯
    稱係受不了卯○○一再來電，才會被動提供情資云云。足證
    被告乙○○陳述前後不一，且先係試圖推卸全部責任，嗣始
    避重就輕的坦承僅提供情資云云，令本院對其憑信性產生懷
    疑。又查證人即乙○○離職前之同事蔡宇隆於偵查中證稱（
    略以）：案發前被告李錦琪曾多次打電話，詢問有無看到總
    經理（丁○○）車子在公司內，及蔡宇隆曾告知被告乙○○
    ，丁○○出國之訊息；平日蔡宇隆上班均係從廠區後面繞去
    上班，惟乙○○二次要求其上班時走廠區前面，觀看總經理
    的車子有無在公司內，以及案發當日下午五時許，乙○○主
    動至東聯光訊公司等語。證人亦為李錦祺離職前之同事徐光
    祥於偵查中證稱（略以）案發當日下午四時許，曾撥打電話
    邀約乙○○吃飯乙○○表示沒空，惟當天下班後卻發現乙○○出現在公司蔡宇隆之宿舍，始又相邀外出吃飯，李錦琪期
    間並曾離開宿舍，前往公司之廁所等語。甫以卯○○所辯「
    在綁架案前幾天他就三番二次進去探聽他老闆行蹤，並說他
    會打探清楚」等語。足見乙○○所辯僅案發當日被告告知卯
    ○○老闆行動等語，顯不足採。乙○○試圖推卸罪責因而為
    不實陳述，堪以認定。
  (二)次查分離調查證據程序，就共同被告列為證人，詰問證人寅
    ○○結證稱（略以）：「『「阿新』（卯○○之綽號）有告
    訴我幕後還有人『要分一半』，但沒有說『一定』要，他沒
    有講他們的關係，沒有說是否老大，也沒有說是否朋友，這
    是還未犯案前就講的，卯○○說那是提供資料的人。我在偵
    查中向檢察官說，本來在三千萬元時候我可以拿到八百或一
    千萬元，後來降到二千萬元時，卯○○說幕後人無論如何一
    定要拿到一千萬元，剩下的由我們均分等語實在，至於從三
    千萬元可以分八百至一千萬元是我內心自己想的數額」等語
    。詰問證人癸○○於審判、警詢及偵查訊問中均陳述一致謂
    卯○○曾講幕後主使者要分一半，其他人均分另一半等語。
    檢察官質以如何認同這樣的分配，癸○○陳稱（略以）：「
    因為我事前聽胖哥壬○○說我的那一份算在胖哥這邊，因胖
    哥可以說是老大，怎麼分，我想他不會苛薄我，但我也不會
    跟他開口要求。警察局製作筆錄時警察問我怎麼分，我說大
    概是平分吧，警察就以一千萬元除以五，說一個人是二百萬
    元。參與過程中，我沒想到幕後有人主使的問題，因為我跟
    他們都不認識，過程中也未聽人提起過『乙○○』三個字，
    但我聽起來好像卯○○跟幕後人蠻熟的，聽卯○○說起來的
    感覺，幕後的人對被害人背景有些了解。我剛進『歐堡』旅
    館還未離開前，聽到他打電話給別人，但不是家屬，因為口
    氣不一樣，他跟家屬講幾句話都會稱『林先生』，該通電話
    並沒有，在跟『林先生』（指丙○○）的電話中，我也有聽
    到卯○○講他不能做主，後來卯○○跟在另通跟別人的電話
    中說到現在已經談到多少錢，例如我有聽到他說要『二千』
    ，這些我都是片斷聽到的，不祇一通電話」等語。經核此與
    癸○○於偵查中所述「我有聽到卯○○與電話那頭的人講金
    額，還表示本案不是他主事，對金額他還要再問幕後指使之
    人，在與被害人（家屬）掛完電話，還有再打電話給某人談
    論金額」等語（參見九十四年三月二十八日偵查訊問筆錄）
    ，適相符合。詰問證人己○○結證稱（略以）：「九十四年
    三月七日下午約五時多快六點時，我與癸○○、卯○○三人
    是否同坐一部車子，等待被害人出現。卯○○在等的時候一
    直在與人家通電話，內容都是直接問被害人什麼時候會出來
    ，有沒有在等語，每次通完電話就告訴我們準備的行動，我
    想應該是電話裡面的人確定，告訴卯○○後，卯○○再告訴
    我們，卯○○未說電話裡的人是誰，我只知道電話中的人認
    識被害人等語。經核與癸○○所述（略以）：我記得卯○○
    是說有人打電話來再動手，那個人是在公司裡面，在等待這
    段期間，卯○○有接電話也有打電話」等語。己○○另稱（
    略以）：「九十四年三月七日凌晨，我在大興西路、文中路
    的交流道第一次見到卯○○，當時我跟壬○○從高雄北上，
    到定點我打電話給卯○○，他問有無看到路口一台車子，我
    回答有，他就叫我們停在該車後面，原本我跟壬○○要下車
    ，卯○○先下車，示意我們留在車上，他過來直接坐上車，
    問我們二個人知道今天來幹嘛，我回說知道（因之前聽寅○○說是要處理一條債務），壬○○告知我們有地方可以休息
    ，我們就走了」等語。經核與卯○○、乙○○均不否認於三
    月七日凌晨曾見面之情相符，而卯○○所稱「乙○○還要求
    我一個人下車去談，說他不能曝光，車子要停遠一點，所以
    我一個人下車去見面」等語，與己○○上述陳述與卯○○見
    面之經過，亦相符合。查癸○○、己○○二人與卯○○分別
    係在三月七日凌晨及下午擄人前始認識，先前相互間均不認
    識，此業據卯○○、癸○○、己○○及寅○○分別證述在卷
    ，是癸○○、己○○實無曲意附和卯○○陳述，而刻意陷害
    乙○○之理。其等轉述卯○○當時之陳述，又係在共同正犯
    於犯罪行為謀議或實施中所為之相互陳述，其甚具真實性（
    符合美國法上所謂「共謀關係之陳述」法理），自不能以傳
    聞法則排除之。是足證寅○○、癸○○所言之可信性，甫以
    上述卯○○、乙○○之陳述，卯○○所指「幕後之人」正係
    乙○○，且乙○○所參與者，絕非僅單純提供情資，而應係
    二人事前即謀議，並曾於擄人過程中參與擄人方式、贖金數
    額等，應堪認定。
  (三)惟查證人即被害人丁○○之父忠義結證稱（略以）：與歹徒
    討價還價從三千萬談到二千萬的過程，我本來開價三百萬元
    一直加，加到二千萬元，對方約我三月八日下午六點以前要
    拿到錢，如果沒有拿到錢，我兒子就會被朋友做掉，與歹徒
    約定的交款地點已數不清了，五十個小時中我常常要一邊開
    車一邊與歹徒聯絡找尋他們指示的地點，改來改去。三月八
    日晚上從中山高六十點三公里處把錢拿回來，因為歹徒懷疑
    有警察在跟蹤，錢放在那裡有一、二小時都沒人來拿，我怕
    被別人拿走所以我把它拿回來，在中壢某公車停車場等候到
    凌晨三點，歹徒來電話說要到台北，先說車站、後說百貨公
    司，後來決定在榮星花園。應該是卯○○與我在電話中聯繫
    。我從三百萬元出價、五百萬元、八百萬元等等，我需要向
    親友調錢及暫緩發薪，印象中在三月八日下午三、四點才湊
    齊二千萬元，二千萬元並非一次成交，電話都是突然來，突
    然掛，不知道有無說要問同夥人，我也沒有聽到他說要請示
    他人，卷附監聽譯問就是我與歹徒的對話內容等語。足證與
    丙○○接洽實行勒贖者均為卯○○（及據卯○○、寅○○稱
    有時係寅○○與丙○○對話），並無乙○○，且依據監聽譯
    文及證人丙○○證述，卯○○仍可以主導勒贖金額，無需聽
    從他人指示，尤其在擄人後，因為乙○○不願出面，卯○○
    與之發生口角，更已執意一人主導擄人勒贖計畫，應堪推想
    ，是卯○○所辯一切均係聽命於乙○○，自己無主導權云云
    ，亦非可採。
  (四)綜上所述，本案係乙○○與卯○○共同謀議，並由乙○○提
    供被害人作息、座車等情資，二人並決定平分勒贖金額，乙○○以其曾為被害人公司員工，不便出面為由，而由卯○○
    負責找尋幫手，以利遂行實施擄人勒贖之計畫，待擄人成功
    後，因乙○○始終不願分擔實行其他行為，如談判贖金、看
    管人質等，而仍表示要分得一半贖款，致卯○○不悅，或許
    單方面萌生不願與乙○○平分贖金之想法，轉而與壬○○為
    首之其他共犯談妥分配贖金之比例。因未久即為警查獲，卯
    ○○因氣憤乙○○祇願「躲」在背後出主意，因而供出乙○○，且意圖「塑造」乙○○為主使者，卯○○僅係聽令行事
    ，以圖減輕罪責之說詞，應屬合理推論。是被告乙○○、卯
    ○○二人所辯均不足信，其二人共同謀議及策劃本案，而由
    卯○○下手，二人並無孰為主謀或所謂「幕後指使者」之問
    題。至於初始係誰先提議，因二人已達成共識及實行，此非
    重要關係事項，附此敘明。
五、己○○是否有參與本案擄人勒贖犯行之主觀犯意及客觀犯行
    ，抑或主觀上係以為討債押人而下手綁人及看管部分。經查
    偵查檢察官雖以被告己○○係涉犯刑法第三百零二條之妨害
    自由罪提起公訴，惟公訴檢察官於審判期日，以己○○綁架
    被害人之方式有別於一般討債押人之方式，以及卯○○在空
    間不大的旅館空間內撥打電話勒贖告，推論己○○應早已知
    悉本案係擄人勒贖，而非一般押人討債行為，因而變更起訴
    法條，主張被告己○○係與其餘共同被告共犯本案擄人勒贖
    犯嫌，涉犯刑法第三百四十七條第一項罪嫌，且以具重罪及
    勾串共犯壬○○之虞，聲請羈押被告己○○。經本院當庭評
    議後，認被告己○○犯嫌重大，所犯為重罪罪嫌，且推論有
    逃亡之虞，准予聲請應依職權羈押被告己○○。惟此係自由
    證明下，基於大致相信為真之心證程度，所為之決定，蓋羈
    押裁定在決定是否保全被告（及共同被告）陳述此一證據方
    法，被告己○○是否確涉有擄人勒贖犯行，應基於嚴格證明
    法則，以無合理懷疑之心證程度，排除任何合理懷疑，始得
    為此實體上有罪之判決。本院基於下列證據理由，認被告己○○僅犯妨害自由罪，分述如下：
  (一)按被告未經審判證明有罪確定前，推定其為無罪。犯罪事實
    應依證據認定之，無證據不得認定犯罪事實。不能證明被告
    犯罪者，應諭知無罪之判決。刑事訴訟法第一百五十四條第
    一項、第二項，及同法第三百零一條第一項前段，分別定有
    明文。再按刑事訴訟上證明之資料，無論其為直接證據或間
    接證據，均須達於通常一般之人均不致有所懷疑，而得確信
    其為真實之程度，始得據為有罪之認定，若其關於被告是否
    犯罪之證明未能達此程度，而有合理之懷疑存在時，致使無
    從形成有罪之確信，在刑事訴訟「罪疑唯輕」、「無罪推定
    」原則下，依據「罪證有疑，利於被告」之證據法則，即不
    得遽為不利被告之認定，最高法院七十六年台上字第四九八
    六號判例意旨曾強調此一原則，足資參照。此即學說上所稱
    基於嚴格證明法則下之「有罪判決確信程度」，對於被告是
    否犯罪之證據應證明至「無庸置疑」之程度，否則，於無罪
    推定原則下，被告自始被推定為無罪之人，對於檢察官所指
    出犯罪嫌疑之事實，並無義務證明其無罪，即所謂不「自證
    己罪原則」，而應由檢察官負提出證據及說服之責任，如檢
    察官無法舉證使達有罪判決之確信程度，以消弭法官對於被
    告是否犯罪所生之合理懷疑，自屬不能證明犯罪，即應諭知
    被告無罪。
  (二)查訊據被告己○○堅決否認其知情其餘共同被告係實行擄人
    勒贖犯行，而參與綁人及看管行為，因而為如上辯稱之詞。
    固然正如公訴檢察官於言詞辯論時所主張：「己○○究竟知
    否本件係擄人勒贖，祇藏在於他的心中，因此我們只能夠由
    事後的客觀上事實來確認他主觀上的認知。本案被害人被綁
    上車後，手、腳、眼、嘴巴被用膠帶綑綁，是誰做的？是己○○、癸○○二人；之後車子開到竹圍附近將全身綑綁的被
    害人藏入行李廂中，是誰做的？是己○○、癸○○、卯○○
    三人；之後車子開到歐堡汽車旅館，再將被害人綁在按摩椅
    上，也是己○○、癸○○、卯○○三人所為；卯○○從三月
    七日晚上八點零八分開始，先打了幾通電話聯絡被害人的太
    太，這個時候己○○人仍在汽車旅館內，三月七日晚上八點
    十七分卯○○用被害人的電話打了第一通電話給丙○○勒贖
    ，這個時候己○○就在旁邊，同日晚上八點十八分打了第二
    次通電話給丙○○勒贖，這時候己○○人也在旁邊，同日晚
    上八點四十三分打了第三通電話給丙○○，己○○還是在旁
    邊，事後卯○○帶著被害人電話到中壢，還與寅○○見面，
    己○○仍留在汽車旅館內看守被害人；之後卯○○再回到汽
    車旅館打了多通電話要找丙○○，但沒有接通，到了晚上十
    點四十五分又打了一通電話給丙○○接通，這通電話說了二
    百八十八秒，也是在談勒贖，這個時候己○○離開旅館了嗎
    ？還沒有！從己○○自己的通聯紀錄可知，己○○是在當天
    晚上十一點多，才由寅○○載離汽車旅館，如果己○○祇是
    誤認為討債，為什麼要換車牌來偽裝？又為什麼要用膠帶將
    被害人眼睛、嘴巴、手腳綑綁？又為什麼要將被害人放到汽
    車的行李廂內？講了這麼多通勒贖電話，己○○都在現場，
    難道己○○說他沒有聽到通電話內容，卯○○也說己○○沒
    有聽到通話內容，己○○就真的沒有聽到？由以上客觀事實
    ，檢方認為，己○○在客觀上參與擄人勒贖的事實，主觀上
    也知道擄人勒贖事實，祇是事後他沒有再參與取贖的事實，
    是否他自己放棄參與本案，此部分不得而知」等語。惟查己○○受僱於寅○○，而寅○○、壬○○於高雄合夥開設砂石
    場，己○○於砂石場認識壬○○，業據寅○○以證人身分陳
    述時結證在卷，核與己○○陳述相符。且寅○○證述稱（略
    以）：案發前兩星期，卯○○就有講要擄人勒贖，我半信半
    疑，有天在高雄我與壬○○還有其他股東在談公司的事，後
    來剩下我與壬○○時，我向壬○○大概提到這件事，己○○
    大概到快中午才過來，當時我與壬○○已經大致講妥了，己○○有聽到後面一些，並問我們要幹嘛？我們說要處理一些
    債務，我問他要不要一起來，他沒回答要或不要。上來桃園
    那天我是要壬○○去問己○○要不要上來，後來我接到卯○○或壬○○的電話說己○○會上來等語。又依卯○○如上證
    述，其以為寅○○、壬○○已經向己○○說明，所以在文中
    路口見到壬○○、己○○時，僅詢問己○○知道上來幹嘛，
    己○○答稱知道之證言觀之，寅○○、卯○○二人並未向己○○明說係要擄勒贖，反係寅○○告以係要上桃園處理債務
    問題，至於癸○○與己○○二人於三月七日下午見面前，完
    全不認識，癸○○係壬○○另外找來之人，且係聽壬○○指
    示，始與卯○○、己○○同車，進而共同下手綁走被害人丁○○，亦據癸○○陳述在卷。又據癸○○證稱其曾與壬○○
    共同至屏東向債務人討債，並分紅之經驗，以及己○○陳述
    稱其亦有討債，但無押人之經驗等語。正如己○○之辯護人
    所辯「所有共犯除己○○外，均始終坦承擄人勒贖犯行，他
    們與己○○並無任何深刻交情，為什麼要從頭到尾積極替己○○隱匿擄人勒贖之犯行」等語，本院查無卯○○、癸○○
    或寅○○與己○○間有特別之情誼關係，卯○○、癸○○甚
    至於本案行為前，與己○○根本不認識，卯○○均係與寅○○、壬○○連繫，足證卯○○、癸○○及寅○○關此部分之
    陳述可信，癸○○、己○○二人與壬○○間，係類似「大哥
    」（主事者）、「小弟」（聽命者）之關係，二人受壬○○
    之指示分別北上桃園時，主觀上係以為本案係為討債押人之
    妨害自由犯意，而與卯○○共同擄人時，關於本案細節亦未
    多所交談，二人下手綁人時，尚不知情本案係擄人勒贖。雖
    公訴檢察官提出己○○、卯○○及癸○○三人以膠帶綑綁被
    害人手、腳、眼、口，並且車子開到竹圍附近時，將全身綑
    綁的被害人藏入行李廂中等手段綁走被害人之方式，異於平
    常一般的押人討債，惟亦如己○○之辯護人所辯「惡劣的暴
    力討債集團，下手前可能需先更換車牌掩人耳目，過程中可
    能需要綑綁、藏匿被害人，並加以看守，但不能因此認定這
    是一個擄人勒贖集團」等語，參以現今社會以更為惡劣，甚
    至嚴重犯行手段討債情事，時有所聞，另甫以證人即被害人
    丁○○在遭綁上汽車時，聽卯○○告以是否欠人債務、得罪
    某人等語，丁○○於甫遭綁架時亦尚不能立即確定係擄人勒
    贖之證言，本院認被告己○○此時認知係幫壬○○以較為激
    烈之手段押人討債，並非不合理的懷疑。偵查檢察官於起訴
    時，亦同樣認定癸○○此時係以妨害自由之犯意參與綁人之
    故，否則如認己○○於此時已明知係擄人勒贖，對癸○○亦
    應為相同之認定。是於檢察官未能提出其他證據消弭本院於
    此合理懷疑前，基於前述無罪推定及罪疑唯輕原則，僅能為
    有利被告之認定，亦即己○○（癸○○亦同）於此時係基於
    討債之妨害自由犯意下手綁人，應堪認定。
  (三)再查檢察官以卯○○於空間不大之旅館房間數次撥打勒贖電
    話，且曾有多達二百八十八秒之通話內容，合理推定在房間
    內之己○○不可能未聽到內容，其進而參與看守人質的行為
    ，主觀上應有參與擄人勒贖之犯意及行為，欲以此等客觀上
    情狀及行為，反證被告己○○至少於此時係基於擄人勒贖犯
    意看管被害人。雖如檢察官所指「己○○究竟知否本件係擄
    人勒贖，祇藏在於他的心中，只能夠由事後的客觀上事實來
    確認他主觀上的認知」，惟基於無罪推定原則，上述最高法
    院七十六年台上字第四九八六號判例意旨亦強調刑事訴訟上
    證明之資料，無論其為直接證據或間接證據，均須達於通常
    一般之人均不致有所懷疑，而得確信其為真實之程度，始得
    據為有罪之認定之原則，查三月七日晚間在汽車旅館內，卯
    ○○以被害人的電話接通與丁○○之妻及父之電話不祇四通
    之多，癸○○、己○○均在現場，有被害人行動電話之通聯
    紀錄可證，亦為被告卯○○、癸○○及己○○所是認，然卯
    ○○撥打電話時，癸○○、己○○二人正觀看旅館內之電視
    節目及聊天，而卯○○有時係至廁所內通話，二人雖聽到談
    及金額等事，惟對於詳細內容均未聽見，亦據卯○○、癸○○及己○○證述在卷。又查卯○○、癸○○離開旅館，僅留
    己○○一人單獨看管，以及卯○○至遲於晚上十時之後回到
    旅館，再次撥打電話給丙○○之際，己○○雖人仍在房間內
    ，即令己○○因為聽聞卯○○之陳述，開始啟疑本案並非單
    純押人討債（癸○○亦不否認其已有此懷疑），惟己○○於
    此期間係數次撥打電話要求卯○○回來，或要求壬○○、寅
    ○○駕車前來載其離開，而終於當日夜間十一時二十五分許
    之後，搭寅○○之汽車離開，此除據己○○、卯○○及寅○○陳述在卷外，並有寅○○所持有0000000000號
    、卯○○所持有0000000000號之行動電話通聯紀
    錄，均有與己○○當時所持有之0000000000號行
    動電話數通通聯可證，檢察官對此亦不爭執。是本院以為，
    同樣基於上述罪疑唯輕原則，檢察官所為之推論固非無稽，
    惟查無其他證據消弭本院所生己○○當時仍無從確定此為擄
    人勒贖之合理懷疑前，即令其可能生疑非單純押人討債，惟
    基於共犯功能性支配理論，己○○並無將其他共犯擄人勒贖
    之犯行視為自己之行為支配之意，其反係選擇積極的脫離，
    並且於離開後並無再與本案其他共同被告連絡，此據己○○
    陳述，後來都不接他們的電話，以及之後再無相互通話之通
    聯紀錄可證，此亦為檢察官所不爭執。換言之，此時己○○
    即令有所懷疑好似擄人勒贖，祇要其選擇消極不再參與，且
    未積極將其他共犯之前後行為視為己之行為，尚不能以己○○僅係單純「逃避」不再參與，而未積極進而釋放人質乃至
    報警之行為，而認己○○應有共同支配，應共同擔負擄人勒
    贖罪責之理。
  (四)綜上所述，基於上述無罪推定原則下所生「罪疑唯輕」及「
    有疑唯利被告」原則，在公訴檢察官祇能提出間接證據，推
    論被告己○○之主觀犯意下，被告對此提出反面之推論及質
    疑，非不合理之懷疑。是檢察官既無法使本院達於確信被告
    有為檢察官人所指犯行之程度，被告是否犯擄人勒贖犯行，
    有該等合理之懷疑存在而無從消弭，即應從輕為有利於被告
    之妨害自由犯行認定。因此部分與擄人勒贖之基本事實尚屬
    同一，自得變更法條，無須另為無罪判決之諭知，附此敘明
    。
六、參與擄人勒贖之共同被告是否係在未經查獲前即主動釋放被
    害人丁○○，抑或係被查獲或得知共犯被查獲始釋放被害人
    部分。訊據被告卯○○、癸○○及寅○○均陳述稱在被逮捕
    前就已經與壬○○說好，不論有無取得贖款都要釋放被害人
    ，且被告卯○○、癸○○陳述稱在不知道寅○○被逮捕前就
    已經打電話叫壬○○放人云云。
  (一)經查訊據證人即被害人丁○○結證稱（略以）：我因為有手
    錶，被釋放時有看時間，大約是早上七時半之後，當時祇有
    一個人看管我，將我從後車廂放出來就將車開走了，我自己
    將眼睛上的膠帶慢慢解開的，我不敢直接回家，攔下計程車
    並請司機繞一下路才到桃園市○○路朋友家，途中有經過楊
    梅國小，應該是在楊梅釋放我的，到朋友家大約是八時半左
    右，請我朋友打電話給我母親等語。惟證人丁○○於偵查中
    之警詢及偵查訊問筆錄均證稱被釋放時間為早上六、七時之
    間，到朋友家約七時三十分左右，且丁○○於偵查中之陳述
    均未提及其有帶手錶一事，丁○○又稱被告將其身上之手機
    、皮夾、鋼筆等物均收走，衡情應亦將其手錶沒收，是丁○○於本院所稱依據手錶記載為七時半之後釋放之時間，又係
    距案發五個月餘所為陳述，應以其甫於案發後之警詢筆錄記
    載時間早上六、七時之間，較為可信。又查訊據證人丙○○
    結證稱（略以）：歹徒決定在榮星花園交款時，大約是清晨
    五點鐘天已經亮，來運動的人也多了，我找到電話亭依約把
    錢放進去，歹徒密集跟我聯絡，當中有一通說如果錢放進去
    了就可以離開了，我不敢離開繞了一圈，確定錢在。我往前
    開，歹徒又來電話說『你有通知警察，今天不玩了』，要我
    把錢拿回去，我把錢拿了往回程走，我從建國南北路上高速
    公路後不久，在三重附近歹徒又來電說我報警，叫我回家去
    等我兒子的手指頭。到榮星花園旁要付款的過程中，我沒有
    看到歹徒，但我感覺我在哪個地方，歹徒都知道，錢是我與
    丁○○太太一起抬下去放的。在我前往台北高球場吃飯路程
    程中，警察沒有告訴我，有一個歹徒被逮捕之事。我跟警察
    回到南竹所約早上九、十點鐘才看到歹徒被抓，我是警員口
    中得知我兒子獲釋，我事後了解我兒子有打電話跟家人報平
    安等語。另經核被告卯○○不否認真正之偵查卷所附監察作
    業譯文內容，於九十四年三月九日上午五時五十九分許，卯
    ○○與丁○○之妻通話，經丁○○之妻詢問是否收到錢，卯
    ○○質疑：「你有人在（現場）啊」；六時零四分許卯○○
    稱：「老闆娘你把妳的錢拿走」；六時二十分許復與丁○○
    之妻通話稱：「林太太我跟你說，你們林家能犧牲你兒子，
    我與兄弟商量要把你老公手指頭剁起來用限時寄到你家」，
    丁○○之妻回以：「我要給你錢你不拿」等語（參見九十四
    年度偵第四五三０號卷(一)第九一頁監察作業譯文）。足見卯
    ○○已懷疑警察在現場，且當時時間係早上六時許，應堪證
    明。
  (二)再查訊據證人辛○○，即逮捕第一位共犯寅○○之警員結證
    稱（略以）：「我們在榮星花園附近埋伏，因為約定交付贖
    款地點在電話亭，發現寅○○在電話亭附近四下張望，一直
    在觀察電話亭，當時因為是清晨六時許，附近都是在運動的
    人，寅○○一直在講手機，不像一般在運動的民眾，我跟同
    事江順盈就下車往公園方向走去，見寅○○邊講電話邊走，
    沒有發現我們，我們在距離電話亭二、三條街處，距離置放
    贖款的電話亭約二、三百公尺龍江路上，上前表明警察身分
    盤查，我們第一句話就問『人質在什麼地方』，寅○○回答
    『我真的不知道，我只負責載人』，我們就確定寅○○是綁
    匪之一，將其逮捕，且恐怕其他共犯發現，立即將他帶上偵
    防車進行訊問，想要查明人質所在，逮捕寅○○後，亦以電
    話告知承辦檢察官。因看管贖款另有其他同事，所以我們逮
    捕寅○○時，不知道放在電話亭的贖款是否已經取走，但我
    推測應該還沒有取走。寅○○當時回答他不知道人質在什麼
    地方，沒有說已經釋放。在偵防車上他說在中壢通天殯儀館
    有載一個人上來台北取贖款。我們問他怎麼聯絡這個人，因
    為逮捕時他的手機一直響，一開始沒讓他接，我們猜想那是
    同夥來的電話，寅○○有說出同夥車輛的車牌後面數字及車
    型，我們是依據寅○○所說的同夥車輛、位置及車牌去中壢
    通天殯儀逮捕同夥人。後來有讓寅○○接電話，也有讓他打
    出去，因為怕同夥發現他被逮了會撕票，寅○○接手機時我
    們有靠近聽通話內容，他們講台語，問寅○○是否被警察抓
    ，不然為什麼電話都不接，好像都是同一人打的，因為有時
    電話講到一半我們會拿過來聽，我們要寅○○回答沒有。我
    們有想辦法要寅○○把其他同夥引誘過來，寅○○反問他們
    ，你們在那邊，對方都不肯回答，寅○○要他們到當初停車
    的地方見面，他們也沒來，他們當初停車的地方就在我們車
    子停的附近，也在民權東路上，就停在我們埋伏的車子後面
    沒幾台地方，寅○○說同夥應該在公園附近，我們請他在公
    園附近認一下，他也認不出來。我不知道同夥是否有看到我
    們逮捕寅○○，但從他們頻繁來電，可以判斷他們從寅○○
    一直沒有接電話，可以推測寅○○被逮捕了，只是後來想要
    再來電確認。我記得寅○○當天帶了二支手機，我確定有叫
    他打電話聯絡他當初載上來取贖款的人，我沒有印象他打電
    話出去，可能打到一半，就有人打電話來，電話響我們就讓
    他接，但之前有很多通電話沒有接，至少有十通，等到有接
    的時候也是我們剛逮捕他的時候。如果沒有接通的通聯紀錄
    不會顯示出來。從他電話的通聯紀錄上推斷，應該是在上午
    六時二十三分之前逮捕的。當時我們在附近埋伏了好幾輛計
    程車，同事戊○○、庚○○也有一起在該處埋伏，但我不知
    道他們是在那個位置，因為是組長簡世堂安排的等語。證人
    庚○○即逮捕被告卯○○、癸○○之警員結證稱（略以）：
    在中壢市通天殯儀館旁邊路上，發現卯○○、癸○○所駕的
    車號就是我們之前鎖定要查緝本案車子，是劉副隊長說已經
    逮捕寅○○，要我們到通天殯儀館附近去找這部車號的車子
    ，當時獲得的消息是可能有二個人。逮捕的確定時間我不記
    得了，大約是當天早上八、九點左右。逮捕被告二人時，有
    訊問他們，二人表示應該在胖哥壬○○的手上，我們當時認
    為被害人還沒有被釋放。我們告訴鄭、陳二人，本案被害人
    是否獲得釋放與他們的刑期有很重大關係，如遭撕票他們可
    能最重判死刑，如果被害人平安獲釋，他們關幾年就可以出
    ，因此希望他們配合警方把被害人救出來。我們先請他們打
    電話給壬○○，騙壬○○說錢已經拿到了，請他把人質釋放
    ，因為從他們二人陳述知道，被害人是被載在後行李箱，在
    新屋附近，沒有固定地點，我們擔心被害人在那麼熱的天會
    窒息死亡。卯○○先撥打壬○○的電話，但壬○○不太相信
    ，要求癸○○跟他確認，癸○○接過電話跟壬○○說錢拿到
    了，請他放人，卯○○有問他人在哪裡，壬○○不肯講，壬○○在電話中有說人已經放了，但是我們不太相信，因為都
    沒有被害人消息，我們懷疑壬○○當時知道鄭、陳二人已經
    被警逮捕了。逮捕鄭、陳二人時，他們未說被害人早就放了
    。證人戊○○結證稱（略以）：我們接到劉進財副隊長的電
    話，要我與庚○○、組長簡世堂三人一起到通天殯儀館去抓
    共犯。往殯儀館行進時就跟我們鎖定的Ｑ七－三二二六號車
    子擦身而過，我們回頭去追，並搖下車窗告知是警察要求靠
    邊停車，他們不理，我們就直接衝撞、逮捕抓人。逮捕卯○○、癸○○二人時，我不認為被害人被釋放，我們有告訴卯
    ○○、癸○○二人，如果人質死了可能要準備吃子彈，如果
    人質活著將來官司還有得打，被告二人當時未表示人質已經
    釋放，一開始他們說人質在胖哥壬○○的後車箱內，而且說
    車子往新屋方向走，怕人質會死掉。我們抓到鄭、陳二人時
    ，在通天殯儀館巷口有打電話給丁○○的太太，問丁○○的
    行動電話幾號，SIM 卡長什麼樣子，她說的跟我們在癸○○
    身上搜到的一樣。庚○○插卡撥號給我的行動顯示號碼，就
    是丁○○的門號。我們當時希望可以抓到其他嫌犯，並且也
    可以確保人質安全，我們溝通什麼方法最好，當時拿癸○○
    的SIM 卡插到我行動電話，因為他們二人的行動電話都沒電
    了，卯○○跟壬○○用台語說，我這邊處理好，你那邊呢？
    壬○○用台語說你叫癸○○來聽，癸○○說，胖哥我這邊都
    拿到了，五百萬元要怎麼拿給你，人就把他放了，壬○○回
    答，錢先放在你那邊，我幾天後再去找你拿，並說我有辦法
    找到你。他們雙方在通話時，我有貼近聽他們對話內容。我
    沒有聽到壬○○回答被害人已經放了。當時我打電話給辛○○，辛○○說他們抓到寅○○後，寅○○有與壬○○通電話
    ，他們講內容我不曉得，但我深信被害人還在他們手裡。當
    時由庚○○負責開車，是我挨著聽他們的對話，庚○○並沒
    有聽到。三月九日早上在殯儀館旁逮捕鄭、陳二人，二人均
    未向我們表示他們已經將人釋放，我們感覺人質還未獲釋，
    所以才會一想辦法聯絡共犯，讓被害人被釋放，在這過程中
    我沒有向被害人太太查證被害人是否獲釋。戊○○並補充陳
    述稱（略以）：負責交款時，被害人父親依照指定位置把錢
    放在電話亭裡面，並打電話跟我說他錢已經放好了，我回說
    我有看到，當時天已經亮了，我們都偽裝居民在附近晨跑，
    我看到「小董」（寅○○）走進電話亭拿起電話作勢要打電
    話，用腳去踢裝現金的袋子，沒有打電話就出來，我們有一
    位協勤人員也打電話告訴我看見有人走進電話亭，我回說我
    看到了，先把他顧著，看他是不是確定還要走進去取款，接
    著我就在電話中聽到說「抓到了、抓到了」，時間是清晨五
    、六點，我當時是負責保護丙○○的安全以及重達四十五公
    斤的二千萬元現金，當時雖然知道寅○○被抓，但是我不敢
    告訴丙○○，因為還未確定人質安全，所以就以要保護他的
    人身及現金安全，而將丙○○送回桃園高爾夫球場，回到高
    爾夫球場都還沒有收到人質獲釋的消息等語。經核與證人戊○○、庚○○偵查中之證言大致相符。
  (三)分離調查證據程序，訊據證人寅○○亦不爭執警察一看到就
    問其人質在那裡，其回答我只負責開車，就被逮捕，是在憲
    兵隊前被抓的，被抓當時，卯○○一直打電話來，但其沒辦
    法接等語。寅○○並陳述稱（略以）：「警察同意讓我接電
    話後，是卯○○打來，他開口就問我為什麼不接電話，因為
    警察告訴我要想辦法把共犯誘出來，所以我沒有說出被逮捕
    的情形，並謊稱我在忙，警察在旁要我問他們在那裡，我問
    他在那裡，他不講，中間電話是斷斷續續講，都是卯○○掛
    斷電話的，然後又打來，問了我好幾次，說到底有沒有出事
    ，我回說沒有，我正在忙。卯○○打來的最後一通電話說人
    （被害人）應該已經放了，他們要回去了，我就向警察講說
    『他說人放了，我不知道到底是怎麼樣的情形』。我不知道
    警察有無聽到我跟卯○○這段交談內容，我想警察並不相信
    人質已經被釋放」等語。惟查寅○○於偵查中以證人身分向
    檢察官結證稱（略以）：「卯○○提議叫被害人家屬在榮星
    花園丟包，因到現場時卯○○的位置視線不良，我剛好在丟
    包處附近停車，他就打電話給我，手機保持通話中，後就被
    抓了，他們二人就跑了」等語（參見九十四年度偵字第四五
    三號卷(一)第一二一頁）；於警詢中更接近案發之時間，針對
    司法警察詢問如何被警方逮捕時之陳述為（略以）：「被害
    人家屬將贖款放置電話亭後。我負責在遠方監視不讓贖款被
    他人取走，並連繫卯○○及癸○○去取贖款，我開車去接應
    門他們，我在現場監視時被警方發現可疑而被當場逮捕」等
    語。又寅○○於警詢及偵查中陳述係於早上六時許遭逮捕等
    語。經核警詢及偵查之陳述內容顯為一致，審判中之陳述與
    之相較顯有甚大出入。參之警、偵時間距案發時間極為接近
    ，被告等人當時之思慮較未受干擾，應較為可採，即寅○○
    在遭逮捕前，係負責監視「榮星花園」附近電話亭內之贖款
    。
  (四)訊據被告卯○○陳述稱（略以）：寅○○放我們下車的地方
    離榮星花園有二、三條街遠，我叫寅○○自己去停車，我跟
    癸○○下車去便利商店買飲料，我在便利商店店門口打電話
    給寅○○，寅○○都沒有接，我問癸○○怎麼辦，不然算了
    我們先回去，中間我也試著一直打電話給寅○○，他都不接
    ，我就跟癸○○說我們打電話給胖哥壬○○，讓他把人放了
    ，我用癸○○電話打給胖哥，胖哥接了，我跟他說我們人在
    台北要離開，把人放了不要做，算了，胖哥說他瞭解，他也
    沒問是什麼原因要放人。之後我再陸續打電話，寅○○接了
    我問他為什麼那麼久沒有接電話，因為我手機快沒電了，責
    問他人到底在那裡，他說他人就在憲兵隊那邊，電話後來因
    為沒電斷訊，我再用癸○○電話問寅○○人到底怎麼了都沒
    有接電話，他說路邊很吵沒聽到，我跟他說已經打電話給胖
    哥把人放了，不要做了，我在計程車上要跟癸○○一起離開
    ，寅○○要我回到榮星花園那邊，我說我人已經在高速公路
    了，再聯絡吧等語。惟查卯○○於偵查中向檢察官陳述稱（
    略以）：我們約在榮星花園，懂正忠先去查看錢有無放，並
    告訴我們在外等他消息，後知道他被抓了，我向癸○○說打
    電話給胖哥，並準備自首，在半路想先把我媽媽的車開回家
    ，就被警察抓了」等語（參見九十四年度偵字第四五三號卷
    (一)第一一五頁）；卯○○於警詢中亦稱（略以）：當時由寅
    ○○前往近處查看準備取款，我與癸○○在附近等候消息，
    後來發現寅○○好像被警方抓了，我們就趕快離開現場」等
    語。經查在卯○○與丁○○之妻在早上六時零四分通話之前
    ，自五時三十八分到五時五十八分之間，卯○○至少撥打電
    話給寅○○九次，時間大約都是一分或幾十秒，有二人行動
    電話之通聯紀錄可證。
  (五)訊據被告癸○○雖仍堅稱「在榮星花園時，我們確實不知道
    寅○○被抓」，惟亦陳述稱（略以）：「我們心裡有懷疑寅
    ○○被抓了，才決定不做了，另外一方面也是因為天已經亮
    了不太適合，心裡又害怕被警察抓，想說事情還沒有爆開，
    趕快把人質放了。我是有跟卯○○說依這種情況不可能打那
    麼多通電話都不接，那一定出事了，我跟卯○○說趕快走」
    等語。經核與癸○○偵查中向檢察官陳述，並於供後具結屬
    實稱（略以）：「卯○○叫被害人家屬放在電話亭，後卯○○叫寅○○去看錢有無放在電話亭內，說我們這個角度看不
    到，當時我與卯○○繞一圈怕被抓，卯○○一直打電話給寅
    ○○但他電話都不接，我告訴卯○○說一定出事了，要走要
    走，我們坐計程車回中壢」等語；警詢中亦稱（略以）：我
    在對面騎樓觀看寅○○前往取款，我與卯○○發現來付贖款
    的人依指示放在電話亭內，我發現有人尾隨，我與卯○○即
    離開，坐計程車回中壢」等語，顯不相符。而警詢及偵查中
    之陳述顯較一致，且核與寅○○之警詢、偵查所述「因卯○○的位置視線不良，我剛好在丟包處附近停車，他就打電話
    給我」等語顯相符，亦與上述監聽譯文記載卯○○質疑家屬
    找人（警察），要家屬將錢取回來等語之情狀相符。
  (六)綜上所述，足證卯○○、癸○○係因為視線或其他因素（或
    許因為不出面取款可以避免直接遭逮捕），而要寅○○於停
    車處就近取款或監視家屬放款，惟寅○○因為始終與卯○○
    保持通話之狀態，反與一般清晨晨跑民眾行動有別，引起埋
    伏警察之注意及合理懷疑，始試探性詢問人質何處，寅○○
    因自己心虛立即回應警察此一詢問，致其已有重大犯嫌，而
    遭警以（準）現行犯逮捕，因卯○○、癸○○之位置恰未見
    到寅○○遭捕之情，而數度（至少九次）撥打電話卻連絡不
    上寅○○，二人心中有數，均懷疑寅○○恐遭逮捕，是一方
    面除仍繼續連絡寅○○以確定其等懷疑是否為真，另方面亦
    撥打電話「恐嚇」家屬，告知已得知家屬找警察等情，並且
    終因連絡上寅○○，發覺其對答有異，二人確定寅○○遭警
    逮捕，亦為免事端繼續擴大或其他因素等考量，在回到中壢
    之計程車上，亦確有撥打電話告知壬○○釋放人質即被害人
    丁○○，壬○○即令仍有持疑，嗣又因寅○○、卯○○及癸○○在警察控制下分別與之連絡，告以釋放人質，在此重覆
    告知之情下，任何一般智識之人，均已生疑，是壬○○始會
    質疑「剛剛才說過放人，為何又來電說要放人」之質疑，惟
    壬○○亦確實在心生疑慮後釋放被害人。換言之，被告卯○○、寅○○及癸○○，均係在遭警逮捕或懷疑共犯遭逮捕時
    ，始決意釋放人質（幸壬○○亦依指示照辦，否則被害人之
    生命、身體安全不堪設想），被告三人於審判中所辯，係前
    一日即說好不論有無取贖均釋放被害人云云，推斷顯係因為
    本院於準備程序整理爭點時，曾將刑法第三百四十七條第五
    項所定「未經取贖釋放被害人」之必減刑事由列為爭點，致
    被告等寧推翻其等審判外較為可信，以圖得較有利之減刑事
    由。被告等此處所辯，顯不足採。惟此亦突顯出刑法第三百
    四十七條第五項前段所定「犯第一項之罪（意圖勒贖而擄人
    ），未經取贖而釋放被害人者，減輕其刑」之規定，應如何
    適用之爭議，此於論罪科刑時詳述。
七、核被告卯○○、乙○○、寅○○及癸○○均係犯刑法第三百
    四十七條第一項之意圖勒贖而擄人罪。被告卯○○、乙○○
    另均犯刑法第三百二十條第一項之竊盜罪，二人間有犯意聯
    絡及行為分擔，均為共同正犯。被告卯○○另單獨犯刑法第
    二百十七條第一項之偽造署押罪。被告寅○○另單獨犯刑法
    第三百二十一條第一項第三款之攜帶兇器竊盜罪。被告己○○所為，係犯刑法第三百零二條第一項之妨害自由罪。按擄
    人勒贖罪，固以意圖勒贖而為擄人之行為時即屬成立，但勒
    取贖款，係該罪之目的行為，在被擄人未經釋放以前，其犯
    罪行為仍在繼續進行之中。是對於被害人被擄時，雖未參與
    實施，而其出面勒贖，即係在擄人勒贖之繼續進行中，參與
    該罪之目的行為，自應認為共同正犯。最高法院九十二年度
    台上字第一一二三號判決意旨參見。同理，癸○○雖於擄人
    時非基於勒贖，而係以討債之犯意，惟其後已明知其他共被
    告係意圖勒贖而擄人，仍參與後續看管、勒贖之行為，自難
    解免意圖勒贖而擄人罪責。再乙○○雖未親自實行擄人或撥
    打電話勒贖之行為，惟其仍係將餘被告所有擄人勒贖行為，
    視為己之行為以支配享有；被告四人與壬○○間亦相互將對
    方之行為視為自己之行為之支配，基於共犯功能性支配理論
    ，卯○○、乙○○、寅○○及癸○○四人間即有犯意聯絡及
    行為分擔，均為共同正犯。又因擄人勒贖罪本質上屬妨害自
    由罪、強盜罪、恐嚇取財罪之結合，且擄人行為者，多以如
    不交付贖款，即對被擄者加害等言詞，恫嚇被擄者之親友，
    使生畏怖，因而交付贖款，此種對被擄者或其親友恐嚇之妨
    害自由等行為，於觀念上應為擄人勒贖行為所吸收，被告卯
    ○○、乙○○、寅○○及癸○○不再論以妨害自由罪。惟被
    告己○○就妨害自由犯行，仍與卯○○、乙○○、寅○○、
    癸○○及壬○○間，有犯意聯絡及行為分擔，為共同正犯。
    被告卯○○所犯共同擄人勒贖、共同竊盜，及偽造署押罪三
    罪間；被告李錦琪所犯共同擄人勒贖、共同竊盜罪二罪間；
    被告寅○○所犯共同擄人勒贖罪、竊盜罪二罪間，均係為遂
    行主要犯罪之擄人勒贖所為，有方法、結果及手段、目的之
    牽連關係，均為牽連犯，均應從一重之共同擄人勒贖罪處斷
    。按犯刑法第三百四十七條第一項意圖勒贖而擄人之罪，未
    經取贖而釋放被害人者，減輕其刑；取贖後而釋放被害人者
    ，得減輕其刑。刑法第三百四十七條第五項定有明文。查本
    案客觀上之結果而言，共同被告卯○○、乙○○、寅○○及
    癸○○「均未取得贖款，而被害人被釋放」，就文義解釋言
    ，尚未超出上述「未經取贖而釋放被害人者」之必減刑規定
    之文義範圍，惟法律解釋尚須兼顧體系及目的解釋，方得一
    窺立法之全貌。查共同被告所以未取得贖款，係因取贖時寅
    ○○遭逮捕，卯○○、癸○○於逃逸時亦共同遭拘捕，又因
    卯○○供出乙○○，以及警察自各共同被告之通聯紀錄中查
    出己○○曾參與綁人，而分別拘捕乙○○、己○○。是共同
    被告（不含己○○）係因客觀上分別遭拘捕之情狀，而「未
    能取贖」，進而分別通知共犯壬○○，由壬○○釋放人質，
    並非主觀上有共犯自行中止或放棄取贖，進而釋放被害人。
    惟是否仍屬本條項必減輕之事由，容有探究餘地。雖實務上
    有解釋本條項限於「罪犯中止犯行」、「應具有自動釋放人
    質之心意及實際釋放人質之事實，始得寬減其刑」之情形始
    得適用，而認為「如已案發，迫不得已始行釋放，或尚未釋
    放即被查獲，均與上開規定不符，不得依該規定減輕其刑」
    之見解（最高法院九十四年度台上字第六三五七號判決意旨
    參見）。惟亦正如最高法院許多判決（如九十三年台上字第
    三四四七號、九十四年台上字第十八號，及上述九十四年度
    台上字第六三五七號判決）所言，該減輕規定之立法用意有
    「另兼顧人質之安全」之意。查該條項之必減輕事由，係於
    九十一年一月三十日配合懲治盜匪條例廢止，同時修正公布
    之條文，修正前之條文係「未經取贖而釋放被害人者，【得
    】減輕其刑。亦即立法者將原屬裁量減輕之事由，修正為必
    減輕之強制法官應減輕之事由，而另於後段增訂「取贖後而
    釋放被害人者，得減輕其刑」之規定，以「是否取贖」作為
    應減輕及得減輕其刑之區別標準。而所以將未經取贖之釋放
    被害人修正為應減輕其刑之事由，立法理由謂「因為擄人勒
    贖係屬一種非常惡劣的罪行，本應從重處罰，但為顧及被害
    人的人身安全，同時也希望犯罪人能心存慈悲，有所悔悟，
    而主動釋放被害人，免生『撕票』的悲劇，以保護被害人的
    人身安全，故而只要擄人勒贖後，不論是否取贖，如釋放被
    害人，均得減輕其刑，至於已經取贖之刑度如何減輕，則歸
    由法官去裁量」等語。換言之，本條修正係以「顧及被害人
    的人身安全，同時也希望犯罪人能心存慈悲」之原則，立法
    者希望犯罪人「不論是否取贖，如釋放被害人」，要求法官
    「均得減輕其刑」，至於係取贖後始釋放被害人者，則由法
    官依情節裁量是否減輕。是本院以為，本條項修正後，應兼
    自「被害人」之立場觀之，立法者為「免生撕票的悲劇」，
    認為如釋放被害人即有減輕事由，差別在係取贖前之應減輕
    或取贖後之得減輕，如客觀上，被害人係在犯罪行為人「未
    取得贖款」而經釋放之情狀，即屬應減輕其刑，不論係因為
    行為人主觀上自行中止取贖，或因遭查獲而於客觀上不能取
    贖，均屬之。亦即，縱令係在取贖前遭拘捕查獲，客觀上已
    不能取贖之情形，在此等通常有共同被告之犯罪類型，所擄
    之被害人未必已遭釋放，如將之解釋為僅有「中止犯行」或
    「自動」釋放人質之心意者始得適用，而不包括「如已案發
    ，迫不得已始行釋放」或「尚未釋放即被查獲」者，則行為
    人如遭查獲，大可拒絕供出人質下落，使人質因無從尋獲而
    陷於無自救力而終死亡（例如人質為無人看管之嬰孩或幼童
    ），或任令共犯將人質撕票，以降低犯罪行為人遭指證之危
    險，如此焉能達到立法者及罪高法院均強調的「另兼顧人質
    之安全」之立法目的。易言之，如認為行為人經查獲後始供
    出人質下落，以利偵查機關營救，或始通知其他共犯釋放被
    害人，均不屬本條減刑範圍之內，恐反令人質生命、身體陷
    入更危險之境地（反正釋放或不釋放都不能減輕，而法定最
    高刑又為死刑）。並且，所謂「必減輕」祇是強制減輕，惟
    減輕若干，仍屬法院之裁量。是解釋本條項應以「保障被害
    人安全」為最高立法原則，至於行為人主觀意思係在如何之
    情狀下始釋放，在所不論，祇是不同情狀下的「未經取贖而
    釋放被害人」仍有「減輕多少」的區別。另自體系解釋言，
    客觀上（如因遭逮捕）未能取贖而釋放被害人，相較於「取
    贖後而釋放被害人」之情節，其犯罪危害結果顯較輕微，惟
    後者屬刑法第三百四十七條第五項後段「得減輕」規定之範
    圍，前者竟不屬得減輕其刑，亦非應減輕其刑之情，又此種
    被動釋放被害人之行為，客觀上無足以引起他人同情之情堪
    憫恕事由，更無從適用刑法第五十九條酌減其刑之規定。換
    言之，成為無從減輕其刑之犯罪情狀，情理豈能平？本案公
    訴檢察官亦注意及此，於言詞辯論論告時謂共同被告「應該
    屬未能取贖，而非未經取贖即釋放被害人，但法律上的規定
    ，在取贖後而釋放被害人，仍得減輕其刑，被告等人在未能
    取贖而釋放被害人情形，似乎看來比取贖後釋放被害人的情
    節來得輕，但又絕非未經取贖釋放被害人的必減情形，此部
    分有無適用法律上得減輕之情形，請一併斟酌」等語。是本
    院以為，適用本條項應減輕其刑之規定，應以客觀上「未取
    贖」（包括主動未經及被告未能取贖）為標準，即構成必減
    輕之事由，始得達到立法意旨「顧及被害人的人身安全，免
    生『撕票』的悲劇」發生。又本案雖係被告壬○○執行釋放
    被害人之動作，惟其係經被告卯○○、癸○○及寅○○之要
    求，且雖被告乙○○始終居於幕後，而未現身，惟正如上述
    所言基於功能性支配理論，共同被告等互將對方之行為視為
    己之行為支配，即應視為犯意聯絡及行為分擔，卯○○、癸○○及寅○○所為擄人及看管人質，此等不利益之行為，應
    視為乙○○之行為，其等有利於共犯結構成員之行為，當亦
    應視為乙○○之行為，除非有事實足認乙○○曾有明顯反對
    釋放被害人之舉，否則即應為有利被告之推定，將此等釋放
    行為所生之減刑利益，亦推定被告乙○○享有（正如假設本
    案發生更嚴重之結果，例如被害人因而受重傷，或甚至遭撕
    票，如無證據證明乙○○曾有反對阻止之行為，則即使未下
    手之人如乙○○，亦應負擄人勒贖而故意殺人之罪責，為相
    同之理）。綜上所述，被告卯○○、乙○○、寅○○及癸○○，均應減輕其刑，惟因其等係被動未能取贖而釋放被害人
    ，減輕幅度均不大。爰審酌被告卯○○、乙○○、寅○○及
    癸○○等均值青壯年，竟不思循正當途逕，以勞力賺取金錢
    ，祇想一步登天，不勞而獲，竟選擇此等嚴重侵害人身自由
    ，甚且有危及生命權之虞之犯罪，嚴重侵害法威信等犯罪動
    機、目的、手段；被告乙○○曾為被害人公司之員工，竟不
    念主僱之情，反藉此之便，與外人共謀擄人及策劃各項事宜
    ，被告卯○○為全案關鍵人物，如非卯○○與乙○○共謀，
    並進而找來其他被告，始得順利實行擄人行為，又寅○○再
    找來己○○參與擄人，己○○非基於勒贖之意圖，以及癸○○原亦非基於勒贖，惟其後係基於勒贖意圖繼續參與，各被
    告尚另犯竊盜、偽造署押犯行等情；且多係由卯○○與被害
    人家屬連絡，出言恫嚇，造成被害人及被害人家屬終日惶惶
    不安，本院見被害人丁○○作證時仍疑懼背對被告等，丙○○為人父母，以及丁○○之配偶，為此奔波勞煩，連續五十
    多小時幾無睡眠，對於被害人、家屬身心造成莫大之傷害，
    及可能永遠無法抹去之恐懼，甚且被告等所形成治安敗壞之
    印象，間接造成企業不願於國內生根之危機等犯罪所生之危
    害；被告等犯後均坦承犯行，惟卯○○、董正宗及癸○○對
    於是否主動釋放被害人仍變異前詞，乙○○對於明顯提供情
    資之行為，竟仍飾詞辯稱被動協助等犯後態度，以及被告等
    所造成本院審理上耗費司法資源之程度，綜合上述一切情狀
    ，本院認檢察官之具體求刑尚輕，而依各被告之犯意、參與
    程度及分擔情節之輕重，分別量處被告如主文所示之刑，以
    示嚴懲。另查「歐寶別墅汽車旅館」民國九十四年三月七日
    住宿旅客報表上之「王裕明」署押一枚，為被告卯○○所偽
    造，爰依刑法第二百十九條之規定，併宣告沒收之；共同被
    告本案犯罪所用之工具，如膠帶、板手等物，均未扣案，且
    非違禁物或專供犯罪所用之物，爰不另為沒收之諭知。
據上論斷，應依刑事訴訟法第二百九十九條第一項前段、第三百
條，刑法第二十八條、第二百十七條第一項、第三百零二條第一
項、第三百二十條第一項、第三百二十一條第一項第三款、第三
百四十七條第一項、第五項、第五十五條、第二百十九條，罰金
罰鐶提高標準條例第一條前段，判決如主文。
本案經檢察官林鈺雄到庭執行職務。
中    華    民    國    95    年    1     月    5     日
                        臺灣桃園地方法院刑事第六庭
                            審判長法  官  林  孟  宜
                                  法  官  陳  永  來
                                  法  官  錢  建  榮
以上正本證明與原本無異。
如不服本判決，應於判決送達後10日內向本院提出上訴狀（應附
繕本），上訴於臺灣高等法院。
                                  書記官  劉  寶  霞
中    華    民    國    95    年    1     月    24    日
附錄本案論罪科刑法條全文
中華民國刑法第347條
意圖勒贖而擄人者，處死刑、無期徒刑或七年以上有期徒刑。
因而致人於死者，處死刑、無期徒刑或十二年以上有期徒刑；致
重傷者，
處死刑、無期徒刑或十年以上有期徒刑。
第一項之未遂犯罰之。
預備犯第一項之罪者，處二年以下有期徒刑。
犯第一項之罪，未經取贖而釋放被害人者，減輕其刑；取贖後而
釋放被害
人者，得減輕其刑。
中華民國刑法第320條
意圖為自己或第三人不法之所有，而竊取他人之動產者，為竊盜
罪，處五年以下有期徒刑、拘役或五百元以下罰金。
意圖為自己或第三人不法之利益，而竊佔他人之不動產者，依前
項之規定處斷。
前二項之未遂犯罰之。
中華民國刑法第321條
犯竊盜罪而有左列情形之一者，處六月以上、五年以下有期徒刑
：
一  於夜間侵入住宅或有人居住之建築物、船艦或隱匿其內而犯
之者。
二  毀越門扇、牆垣或其他安全設備而犯之者。
三  攜帶兇器而犯之者。
四  結夥三人以上而犯之者。
五  乘火災、水災或其他災害之際而犯之者。
六  在車站或埠頭而犯之者。
前項之未遂犯罰之。
中華民國刑法第217條
偽造印章、印文或署押，足以生損害於公眾或他人者，處三年以
下有期徒刑。
盜用印章、印文或署押，足以生損害於公眾或他人者，亦同。


司法院資訊處製作；財團法人民間司法改革基金會備份。
